ACORDAO-COMPLETO-2443305

ACÓRDÃO 2887/2021 ATA 47/2021 - PLENÁRIO

VISTOS, relatados e discutidos estes autos de monitoramento do Acórdão 1943/2018-TCU-Plenário,
ACORDAM os Ministros do Tribunal de Contas da União, reunidos em sessão Plenária, diante das razões expostas pelo relator, em:
9.1. encerrar o ciclo de monitoramento do Acórdão 1943/2018-TCU-Plenário, dispensando a continuidade da verificação quanto o cumprimento integral dos itens ainda pendentes, sem prejuízo de reexame em outras ações de controle;
9.2. cientificar aos gestores das Instituições Federais de Ensino objeto deste processo que lhes cabe, em autotutela e de ofício, cumprir e fazer cumprir, independentemente de deliberação ou monitoramento por parte do TCU, os requisitos de transparência ativa e de transparência passiva previstos na Lei 12.527/2011, no Decreto 7.724/2012 e em outros normativos que criam aos órgãos a obrigação de divulgar informações de interesse da sociedade, e que eventuais irregularidades que venham a decorrer da não adoção das medidas necessárias podem sujeitar-lhes às sanções legalmente previstas;
	 
9.3. aplicar a Marialva do Socorro Ramalho de Oliveira de Almeida a multa prevista no art. 58, inciso IV, da Lei 8.443/1992, no valor de R$ 5.000,00 (cinco mil reais) fixando-lhe o prazo de 15 (quinze) dias, a contar da notificação, para que comprove, perante o Tribunal (art. 214, inciso III, alínea "a", do Regimento Interno/TCU) , o recolhimento da dívida ao Tesouro Nacional, atualizada monetariamente desde a data deste Acórdão data do efetivo recolhimento, se for paga após o vencimento, na forma da legislação em vigor;
9.4. autorizar, desde logo, nos termos do art. 28, inciso II, da Lei 8.443/1992, a cobrança judicial da dívida, caso não atendida a notificação;
9.5. dar ciência deste acórdão à Fundação Universidade do Amazonas, à Universidade Federal de Roraima, ao Instituto Federal de Educação, Ciência e Tecnologia do Tocantins, ao Instituto Federal de Educação, Ciência e Tecnologia do Pará, ao Instituto Federal de Educação, Ciência e Tecnologia do Amapá, ao Instituto Federal de Educação, Ciência e Tecnologia do Acre, ao Instituto Federal de Educação, Ciência e Tecnologia de Roraima, ao Instituto Federal de Educação, Ciência e Tecnologia de Rondônia, à Universidade Federal do Pará, à Universidade Federal do Oeste do Pará, ao Instituto Federal de Educação, Ciência e Tecnologia do Amazonas, à Universidade Federal Rural da Amazônia, à Fundação Universidade Federal do Acre, à Fundação Universidade Federal do Amapá, à Fundação Universidade Federal de Rondônia, à Fundação Universidade Federal do Tocantins e à Universidade Federal do Sul e Sudeste do Pará, destacando que o relatório e o voto que fundamentam a deliberação podem ser acessados por meio do endereço eletrônico www.tcu.gov.br/acordaos;
9.6. apensar o presente processo ao TC Processo 001.732/2018-8, nos termos do inciso I do art. 169 do RITCU.

Monitoramento de deliberação que tratou de auditoria realizada para verificar a transparência das Instituições Federais de Ensino Superior (IFES) localizadas na Região Norte.

Fundação Universidade do Amazonas; Fundação Universidade Federal de Rondônia; Fundação Universidade Federal do Acre; Fundação Universidade Federal do Amapá; Fundação Universidade Federal do Tocantins; Instituto Federal de Educação, Ciência e Tecnologia de Rondônia; Instituto Federal de Educação, Ciência e Tecnologia de Roraima; Instituto Federal de Educação, Ciência e Tecnologia do Acre; Instituto Federal de Educação, Ciência e Tecnologia do Amapá; Instituto Federal de Educação, Ciência e Tecnologia do Amazonas; Instituto Federal de Educação, Ciência e Tecnologia do Pará; Instituto Federal de Educação, Ciência e Tecnologia do Tocantins; Universidade Federal de Roraima; Universidade Federal do Oeste do Pará; Universidade Federal do Pará; Universidade Federal do Sul e Sudeste do Pará; Universidade Federal Rural da Amazônia.

3. Interessados/Responsáveis:
3.1. Responsáveis: Fundação Universidade Federal de Rondônia (04.418.943/0001-90); Fundação Universidade Federal do Acre (04.071.106/0001-37); Fundação Universidade Federal do Amapá (34.868.257/0001-81); Fundação Universidade Federal do Tocantins (05.149.726/0001-04); Fundação Universidade do Amazonas (04.378.626/0001-97); Instituto Federal de Educação, Ciência e Tecnologia de Rondônia (10.817.343/0001-05); Instituto Federal de Educação, Ciência e Tecnologia de Roraima (10.839.508/0001-31); Instituto Federal de Educação, Ciência e Tecnologia do Acre (10.918.674/0001-23); Instituto Federal de Educação, Ciência e Tecnologia do Amapá (10.820.882/0001-95); Instituto Federal de Educação, Ciência e Tecnologia do Amazonas (04.391.314/0001-13); Instituto Federal de Educação, Ciência e Tecnologia do Pará (10.763.998/0001-30); Instituto Federal de Educação, Ciência e Tecnologia do Tocantins (10.742.006/0001-98); Universidade Federal Rural da Amazônia (05.200.001/0001-01); Universidade Federal de Roraima (34.792.077/0001-63); Universidade Federal do Oeste do Pará (11.118.393/0001-59); Universidade Federal do Pará (34.621.748/0001-23); Universidade Federal do Sul e Sudeste do Pará (18.657.063/0001-80)..

13.1. Ministros presentes: Ana Arraes (Presidente), Walton Alencar Rodrigues (Relator), Benjamin Zymler, Aroldo Cedraz, Raimundo Carreiro, Bruno Dantas, Vital do Rêgo e Jorge Oliveira.
13.2. Ministros-Substitutos presentes: Augusto Sherman Cavalcanti, Marcos Bemquerer Costa, André Luís de Carvalho e Weder de Oliveira.

WALTON ALENCAR RODRIGUES

Adoto, como Relatório, a instrução da unidade técnica (peças 60 e 61) :
1.	Tratam os autos de monitoramento de deliberação proferida em decorrência de auditoria realizada (TC Processo 001.732/2018-8, sob responsabilidade da então Secex-PA) nas seguintes instituições federais de ensino superior: Fundação Universidade do Amazonas (UFAM) , Universidade Federal de Roraima (UFRR) , Instituto Federal de Educação, Ciência e Tecnologia do Tocantins (IFTO) , Instituto Federal de Educação, Ciência e Tecnologia do Pará (IFPA) , Instituto Federal de Educação, Ciência e Tecnologia do Amapá (IFAP) , Instituto Federal de Educação, Ciência e Tecnologia do Acre (IFAC) , Instituto Federal de Educação, Ciência e Tecnologia de Roraima (IFRR) , Instituto Federal de Educação, Ciência e Tecnologia de Rondônia (IFRO) , Universidade Federal do Pará (UFPA) , Universidade Federal do Oeste do Pará (UFOPA) , Instituto Federal de Educação, Ciência e Tecnologia do Amazonas (IFAM) , Universidade Federal Rural da Amazônia (UFRA) , Fundação Universidade Federal do Acre (UFAC) , Fundação Universidade Federal do Amapá (UNIFAP) , Fundação Universidade Federal de Rondônia (UNIR) , Fundação Universidade Federal do Tocantins (UFT) e Universidade Federal do Sul e Sudeste do Pará (UNIFESSPA) , com objetivo de verificar o cumprimento, por parte de tais instituições localizadas na Região Norte, dos requisitos de transparência ativa e passiva previstos na Lei 12.527/2011, conhecida por Lei de Acesso à Informação - LAI, no Decreto Federal 7.724/2012 e em outros normativos que criaram aos órgãos federais a obrigação de divulgar informações de interesse da sociedade.  
2.	O Acórdão 1943/2018-TCU-Plenáriolenário-Min. WAR deliberou por (peça 4) :
9.1. Determinar às instituições federais de ensino superior (Ifes) da Região Norte arroladas neste processo, com fundamento no art. 43, inciso I, da Lei 8.443/1992 c/c o art. 250, inciso II, do Regimento interno do TCU, que, em prazo não superior a 180 dias, revisem e ordenem seu portal eletrônico na Internet de modo a cumprir os seguintes requisitos mínimos de transparência:
9.1.1. inclusão de banner identificado, em respeito ao art. 7º, § 2º, I, do Decreto 7.724/2012, que direcione o usuário à área específica do portal utilizada para a divulgação das informações exigidas pela Lei 12.527/2011 (Lei de Acesso à Informação) e por outros normativos que criam a obrigação de divulgar informações de interesse da sociedade pelos órgãos federais;
9.1.2. concentração de todas as informações na área específica do portal, evitando duplicidades ou a dispersão em páginas de outras subunidades da Ifes;
9.1.3. inclusão do seguinte conteúdo na área específica do portal, em cumprimento à Lei 12.527/2011, ao Decreto federal 7.724/2012 e a outras normas afins, para fomentar a transparência:
9.1.3.1. estrutura organizacional, competências, legislação aplicável, principais cargos e seus ocupantes, endereço e telefones das unidades, horários de atendimento ao público;
9.1.3.2. programas, projetos, ações, obras e atividades, com indicação da unidade responsável, principais metas e resultados e, quando existentes, indicadores de resultado e de impacto;
9.1.3.3. repasses ou transferências de recursos financeiros;
9.1.3.4. execução orçamentária e financeira detalhada;
9.1.3.5. licitações realizadas e em andamento, com editais, anexos e resultados, além dos contratos firmados e notas de empenho emitidas;
9.1.3.6. remuneração e subsídio recebidos por ocupante de cargo, posto, graduação, função e emprego público, incluindo auxílios, ajudas de custo, jetons e quaisquer outras vantagens pecuniárias, bem como proventos de aposentadoria e pensões daqueles que estiverem na ativa, de maneira individualizada;
9.1.3.7. respostas a perguntas mais frequentes da sociedade;
9.1.3.8. contato da autoridade de monitoramento, designada nos termos do art. 40 da Lei 12.527/2011, telefone e correio eletrônico do Serviço de Informações ao Cidadão (SIC) ;
9.1.3.9. programas financiados pelo Fundo de Amparo ao Trabalhador (FAT) ;
9.1.3.10. resultado de inspeções, auditorias, processos de contas instaurados pelos órgãos de controle interno e externo, incluindo prestações de contas relativas a exercícios anteriores, em especial o Plano Anual de Auditoria Interna (PAINT) do ano corrente, o Relatório Anual de Auditoria Interna (RAINT) e o Relatório de Gestão do ano anterior;
9.1.3.11. agenda atualizada de compromissos do reitor;
9.1.3.12. rol das informações que tenham sido desclassificadas nos últimos 12 (doze) meses;
9.1.3.13. rol de documentos classificados em cada grau de sigilo, com identificação para referência futura;
9.1.3.14. dados atualizados sobre a realização de audiências públicas e os resultados advindos, consultas públicas ou outras formas de participação popular;
9.1.3.15. lista nominal, com informações completas, de seus empregados terceirizados;
9.1.3.16. lista nominal, com informações completas, de seus bolsistas e estagiários;
9.1.3.17. atas de registro de preços próprias ou às quais a Ifes aderiu, com as mesmas informações exigidas em relação ao contrato;
9.1.4. menção obrigatória e atualizada na área específica do portal a cada um dos conteúdos exigidos, esclarecendo, quando for o caso, que a Ifes não praticou o ato correspondente e por isso não divulga a informação correspondente.
9.2. Determinar às instituições federais de ensino superior (Ifes) da Região Norte arroladas neste processo, com fundamento no art. 43, inciso I, da Lei 8.443/1992 c/c o art. 250, inciso II, do Regimento interno do TCU, que, em prazo não superior a 180 dias, revisem e ordenem seu portal eletrônico de modo a atender aos seguintes requisitos mínimos de acessibilidade estabelecidos no art. 8º, § 3º, da Lei 12.527/2011 (Lei de Acesso à Informação) :
9.2.1. possibilitar a gravação de relatórios em diversos formatos eletrônicos, inclusive abertos e não proprietários, tais como planilhas e texto, de modo a facilitar a análise das informações;
9.2.2.divulgar em detalhes os formatos utilizados para estruturação da informação;
9.2.3.garantir a autenticidade e a integridade das informações disponíveis para acesso;
9.2.4.manter atualizadas as informações disponíveis para acesso;
9.2.5.indicar local e instruções que permitam ao interessado comunicar-se, por via eletrônica ou telefônica, com a Ifes ("Fale Conosco") .
9.3. Determinar às instituições federais de ensino superior (Ifes) da Região Norte, arroladas neste processo, com fundamento no art. 43, inciso I, da Lei 8.443/1992 c/c o art. 250, inciso II, do Regimento interno do TCU, que, em prazo não superior a 180 dias, publiquem em seu portal eletrônico a "Carta de Serviços ao Usuário" ou atualizem sua antiga "Carta de Serviços ao Cidadão" na forma estabelecida no art. 11 do Decreto 9.094/2017, bem como realizem pesquisa periódica de satisfação junto aos usuários de seus serviços, para avaliar o cumprimento dos compromissos e dos padrões de qualidade de atendimento divulgados na Carta de Serviços ao Usuário, e divulguem os resultados no portal eletrônico, conforme previsto no art. 20, § 2º, do mesmo decreto.
9.4. Determinar ao Instituto Federal de Educação, Ciência e Tecnologia do Tocantins (IFTO) e à Universidade Federal de Roraima (UFRR) , com fundamento no art. 43, inciso I, da Lei 8.443/1992 c/c o art. 250, inciso II, do Regimento interno do TCU, que, em prazo não superior a 180 dias, revisem seu portal eletrônico de modo que o banner ou o link do Serviço de Informações ao Cidadão (SIC) direcione os pedidos eletrônicos à página principal de Acesso à Informação do governo federal (http://www.acessoainformacao.gov.br/) , na qual está disponível o formulário para pedido de acesso exigido pelo Decreto 7.724/2012.
9.5. Determinar ao Instituto Federal de Educação, Ciência e Tecnologia do Amapá (IFAP) , com fundamento no art. 43, inciso I, da Lei 8.443/1992 c/c o art. 250, inciso II, do Regimento interno do TCU, que, em prazo não superior a 180 dias, revise seu portal eletrônico de modo a constar, no banner ou no link do Serviço de Informações ao Cidadão (SIC) , o local físico e aberto ao público, com indicação de endereço, telefone e horários de funcionamento, onde o cidadão poderá apresentar seus pedidos de acesso a informação, em conformidade com o ditado no art. 9º, inciso I, da Lei 12.527/2011 e no art. 10, caput, do Decreto 7.724/2012, sendo indevida a orientação para que o cidadão solicite tais informações via e-mail.
9.6. Determinar à Universidade Federal do Pará (UFPA) , com fundamento no art. 43, inciso I, da Lei 8.443/1992 c/c o art. 250, inciso II, do Regimento interno do TCU, que, em prazo não superior a 180 dias, revise seu portal eletrônico de modo a prever que o banner do Serviço de Informações ao Cidadão (SIC) direcione os pedidos eletrônicos à página principal de Acesso à Informação do governo federal (http://www.acessoainformacao.gov.br/) , caso não seja estruturada estrutura própria, em atendimento ao previsto no art. 11 do Decreto 7.724/2012.
9.7. Determinar ao Instituto Federal de Educação, Ciência e Tecnologia de Rondônia (IFRO) , com fundamento no art. 43, inciso I, da Lei 8.443/1992 c/c o art. 250, inciso II, do Regimento interno do TCU, que, em prazo não superior a 180 dias, informe em seu portal eletrônico o endereço físico da ouvidoria da Ifes e o nome de seu responsável, em cumprimento ao art. 2º, V, do Decreto 8.243/2014.
9.8. Determinar à Fundação Universidade do Amazonas (UFAM) , ao Instituto Federal de Educação, Ciência e Tecnologia do Pará (IFPA) e à Universidade Federal do Pará (UFPA) , com fundamento no art. 43, inciso I, da Lei 8.443/1992 c/c o art. 250, inciso II, do Regimento interno do TCU, que, caso mantenham a coleta de manifestações dos cidadãos em ouvidoria virtual própria, passem a publicar relatório anual das atividades de sua ouvidoria, em cumprimento ao art. 5º, § 1º, do Decreto 8.243/2014.
9.9. Recomendar às instituições federais de ensino superior da Região Norte, arroladas neste processo, com fundamento no art. 250, inciso III, do Regimento interno do TCU, que, no trabalho de revisão e ordenamento determinado no item 9.2 deste acórdão, utilizem como referenciais os guias e orientações do Poder Executivo Federal disponíveis em http://www.acessoainformacao.gov.br/lai-para-sic/sic-apoio-orientacoes/guias-e-orientacoes.
9.10. Recomendar à Fundação Universidade do Amazonas (UFAM) , ao Instituto Federal de Educação, Ciência e Tecnologia do Pará (IFPA) e à Universidade Federal do Pará (UFPA) , com fundamento no art. 250, inciso III, do Regimento interno do TCU, que desativem a ouvidoria virtual própria, passando a utilizar o Sistema de Ouvidorias do Poder Executivo Federal (e-OUV) .
9.11. Recomendar à Casa Civil da Presidência da República, na condição de presidente da comissão prevista no art. 35 da Lei 12.527/2011, com fundamento no art. 250, inciso III, do Regimento interno do TCU, que preveja como obrigatória a divulgação pelos órgãos e entidades da administração pública das informações referentes a servidores cedidos, de e para outros órgãos ou entidades.
HISTÓRICO
3.	Em março de 2019, o Instituto Federal de Educação, Ciência e Tecnologia do Pará encaminhou o Ofício 61/2019/GAB/REITORIA, informando que as medidas e recomendações do Acórdão haviam sido atendidas (peça 23) .
4.	O Instituto Federal de Educação, Ciência e Tecnologia de Roraima, em fevereiro de 2019, informou ter providenciado a atualização da página institucional com as informações solicitadas no Acórdão, com exceção da Carta de Serviços ao Cidadão, que estava em fase final de elaboração e tinha sua conclusão prevista para março de 2019 (peça 18) . 
5.	A Universidade Federal do Amazonas informou que, para o atendimento do Acórdão, ficou decidido que será utilizado o padrão de site do Governo Federal e que o plano de ação contemplará a migração dos sites atuais para o novo formato, a criação do Portal da Transparência da UFAM com a respectiva disponibilização das informações em transparência ativa e a elaboração da Carta de Serviços ao Usuário. Quanto aos itens 9.8 e 9.10 do Acórdão, a partir de 1/10/2018, passou a utilizar o Sistema de Ouvidorias e-OUV. As demais determinações estão sendo implementadas conforme o Plano de Ação, motivo pelo qual solicitavam 180 dias a mais de prazo para o integral atendimento das determinações (peça 12) .
6.	A Universidade Federal do Acre, em março de 2019, comunicou que (peça 6) : 
	a) Item 9.1.1 - já há o banner no portal eletrônico desta IFES; 
	b) Item 9.1.2 - as informações estão sendo organizadas e compiladas para não ficarem dispersas no novo portal eletrônico desta IFES, de modo a facilitar as consultas;
	c) Item 9.1.3 e subitens - algumas informações já constam do portal eletrônico atual e estão sendo organizadas para ficarem concentradas, evitando a dispersão em páginas de subunidades, bem como aquelas que ainda não constam do atual sítio, estão sendo organizadas e compiladas para serem apresentadas no novo portal eletrônico, tais quais: 9.1.3.2 (em organização e seleção por unidade administrativa responsável, sendo necessário mais prazo para o atendimento integral de agrupamento das informações de todos os projetos e programas) ; 9.1.3.7 (já existia o Perguntas Frequentes, e estavam trabalhando para a identificação de outras perguntas e dúvidas mais frequentes, apresentadas nas mídias sociais da IFES, bem como para coletar as respostas de acordo com as unidades responsáveis) ; 9.1.3.11 (estará no novo site da IFES) ; 9.1.3.11 e 9.1.3.12 (não houve informações classificadas como sigilosas nos últimos 12 meses - se houver serão publicadas as informações de classificação e de desclassificação) ; 9.1.3.14 (quando ocorrer, os eventos listados e as informações serão publicadas, tanto da realização do evento como de possíveis resultados) ; 9.1.3.15 e 9.1.3.16 (estão sendo organizadas e compiladas para publicação no novo portal eletrônico desta IFES) ; 9.1.4 - será cumprido no novo portal eletrônico desta IFES;
	d) Item 9.2 - as informações terão permanente atualização e está no layout o espaço "Fale Conosco";
	e) Item 9.3 - já está publicada a Carta de Serviços ao Cidadão, a qual terá permanente atualização.
7.	As demais Instituições Federais abrangidas no Acórdão monitorado não tinham encaminhado informações acerca do grau de atendimento às determinações efetuadas.
8.	O item 9.11 tratava de recomendação efetuada à Casa Civil para que, na condição de presidente da comissão prevista no art. 35 da Lei 12.527/2011, preconizasse como obrigatória a divulgação pelos órgãos e entidades da administração pública das informações referentes a servidores cedidos de e para outros órgãos e entidades. Em novembro de 2018, a Casa Civil encaminhou a Nota Técnica 2/2018/CMRI/SE/CC-PR, na qual registrava que a recomendação do item 9.11 do Acórdão monitorado já estava contemplada no Portal da Transparência, na aba "Servidores Públicos" e que o rol de servidores cedidos de cada um dos órgãos públicos podia ser extraído mediante pesquisa com seleção dos filtros "Órgão/Entidade de Lotação (SIAPE) e "Situação do Vínculo: Cedidos - Cedidos 6º 8112/90 - Cedidos DF/EST/MUN - Cedidos SUS". Acrescentam que verificaram que os órgãos da Administração Federal disponibilizam nas suas áreas de "Acesso à Informação" aba destinada aos dados sobre servidores, com link que direciona ao Portal da Transparência, consequentemente, entendem que a recomendação estava atendida (peça 43) .
9.	Das 17 Instituições Federais compreendidas no Acórdão, apenas 4 haviam dado retorno, informando o grau de implementação das determinações. Entretanto, não basta simplesmente cumprir os itens do Acórdão publicando os dados solicitados, mas também é necessário que os sítios das IFEs recebam constantes atualizações de modo a assegurar o cumprimento da LAI. Para tal, a Lei, no art. 40, criou a figura da Autoridade de Monitoramento, que seria o servidor responsável por verificar o cumprimento da LAI no ente público a que pertence, e que tem como atribuição recomendar medidas para aperfeiçoar as normas e procedimentos necessários à efetividade do acesso à informação na instituição. 
10.	 Para evidenciar o integral cumprimento do Acórdão 1943/2018-TCU-Plenáriolenário, entendeu-se necessário diligenciar às 17 Instituições Federais a fim de avaliar o grau de cumprimento dos requisitos de transparência ativa e passiva previstos na Lei 12.527/2011, para que estas informassem o grau de atendimento dos diversos itens e quais os mecanismos adotados para sua permanente atualização. 
11. 	Assim, diante do acima exposto, foi solicitado às seguintes instituições que informassem a respeito de: 
	a) Fundação Universidade do Amazonas, Fundação Universidade Federal de Rondônia, Fundação Universidade Federal do Acre, Fundação Universidade Federal do Amapá, Fundação Universidade Federal do Tocantins, Universidade Federal de Roraima, Universidade Federal do Oeste do Pará, Universidade Federal Rural da Amazônia, Universidade Federal do Sul e Sudeste do Pará, Instituto Federal de Educação, Ciência e Tecnologia do Tocantins, Instituto Federal de Educação, Ciência e Tecnologia do Pará, Instituto Federal de Educação, Ciência e Tecnologia do Acre, Instituto Federal de Educação, Ciência e Tecnologia de Roraima, Instituto Federal de Educação, Ciência e Tecnologia de Rondônia e Instituto Federal de Educação, Ciência e Tecnologia do Amazonas:
	a.1) indique a situação atual de implementação dos itens 9.1, e seus subitens, 9.2, e seus subitens, e 9.3 do Acórdão 1943/2018-TCU-Plenário; 
	a.2) encaminhe cópia do relatório anual de 2018 elaborado pela Autoridade de Monitoramento da LAI sobre o cumprimento das normas relativas ao acesso à informação, como previsto no Decreto 7724/2012, art. 67, inciso II; 
	a.3) preste informações das providências eventualmente adotadas quanto a seus processos de trabalho, manuais, check-lists, estruturas, ferramentas e boas práticas, para fins de promover melhorias e assegurar o cumprimento das normas relativas ao acesso à informação, de forma permanente, eficiente e adequada aos objetivos da Lei nº 12.527, de 2011;
	b) Instituto Federal de Educação, Ciência e Tecnologia do Amapá (IFAP) para que: 
	b.1) dê notícias quanto ao cumprimento dos itens 9.1, e seus subitens, 9.2, e seus subitens, 9.3 e 9.5 do Acórdão 1943/2018-TCU-Plenário;
	b.2) encaminhe cópia do relatório anual de 2018 elaborado pela Autoridade de Monitoramento da LAI sobre o cumprimento das normas relativas ao acesso à informação, como previsto no Decreto 7724/2012, art. 67, inciso II; 
	b.3) preste informações das providências eventualmente adotadas quanto a seus processos de trabalho, manuais, check-lists, estruturas, ferramentas e boas práticas, para fins de promover melhorias e assegurar o cumprimento das normas relativas ao acesso à informação, de forma permanente, eficiente e adequada aos objetivos da Lei nº 12.527, de 2011;
	c) Universidade Federal do Pará (UFPA) para que: 
	c.1) informe sobre o cumprimento dos itens 9.1, e seus subitens, 9.2, e seus subitens, 9.3 e 9.8 do Acórdão 1943/2018-TCU-Plenário;
	c.2) encaminhe cópia do relatório anual de 2018 elaborado pela Autoridade de Monitoramento da LAI sobre o cumprimento das normas relativas ao acesso à informação, como previsto no Decreto 7724/2012, art. 67, inciso II; 
	c.3) preste informações das providências eventualmente adotadas quanto a seus processos de trabalho, manuais, check-lists, estruturas, ferramentas e boas práticas, para fins de promover melhorias e assegurar o cumprimento das normas relativas ao acesso à informação, de forma permanente, eficiente e adequada aos objetivos da Lei nº 12.527, de 2011.
EXAME TÉCNICO
Respostas às diligências e análise
Fundação Universidade Federal do Acre (UFAC) 
12.	A Universidade Federal do Acre - UFAC (peça 7) informou que:
	a) No tocante à implementação dos itens 9.1, e seus subitens, 9.2, e seus subitens, e 9.3 do Acórdão 1943/2018-TCU-Plenário, informaram que no segundo semestre de 2019 foi lançada a versão atual da página da UFAC, utilizando como referência o Portal Padrão do Governo Federal, o qual oferece estrutura para disponibilização das informações indicadas no item 9.1.3 e seus subitens. No lançamento do novo site foram disponibilizadas informações atualizadas e relevantes para a sociedade, utilizando, inclusive, dados extraídos diretamente do SIORG e do Portal da Transparência do Governo Federal, além de outras informações extraídas da base de dados da UFAC;
	b) Foi atualizada a Carta de Serviços ao Cidadão (http://www2.ufac.br/carta-de-servicos) e foi realizada pesquisa de satisfação junto aos usuários dos serviços, com seus resultados devidamente publicados no link: http://www2.ufac.br/cpa/menu/relatorios/cpa-relatorio-parcial-universidade-federal-do-acre-ufac-2016_2017_cpa.pdf, referente ao período de 7/11/2018 e 31/1/2019;
	c) Não foi elaborado o relatório anual de 2018 da Autoridade de Monitoramento da LAI por que de setembro de 2018 a março de 2019 não havia servidor nomeado para a função em virtude de mudanças que ocorreram na Administração Superior da Ifes no ano de 2018, e das dificuldades para identificar servidores que aceitassem assumir as funções, de forma cumulativa, em virtude da ausência de funções gratificadas ou cargos de direção;
	d) Em relação ao item "c" do Ofício (preste informações das providências eventualmente adotadas quanto a seus processos de trabalho, manuais, check-lists, estruturas, ferramentas e boas práticas...) , informaram que a UFAC disponibiliza na sua página acesso aos Portais da Transparência do Governo Federal e o da própria Instituição, onde estão disponibilizadas as informações mais relevantes. Além disso, mantém um Serviço de Informação ao Cidadão, sendo possível registrar as solicitações pelo e-SIC ou presencialmente. Em 2019, foi realizado um evento com apoio da CGU/Regional Acre, em que foi realizado um curso enfatizando tópicos importantes sobre a LAI, com gestores e servidores da UFAC. Por fim, desde junho de 2019, a autoridade de monitoramento da LAI passou a utilizar e-mail exclusivo para acompanhar as solicitações que se encontram em atraso de modo a reforçar a necessidade de respostas de forma completa em prazos adequados.
12.1	Consulta à página identificou que, de fato, a maior parte das informações exigidas conta com botões para acesso aos dados; no entanto, vários conteúdos estavam desatualizados, como as Atas de Registro de Preços, ou vazios, tal como o botão das Informações Classificadas. Não foram localizadas as listas de bolsistas e estagiários (exigência prevista na LDO de 2017) , nem quem seria a Autoridade de Monitoramento da LAI nomeada, tampouco seu contato. Não há menção ao Fundo de Amparo ao Trabalhador - FAT, informação exigida no inciso IX do art. 7º do Decreto 7.724/2012. O Fale Conosco está na página inicial, bem embaixo, mas não aparece no Banner de Acesso à Informação.  Não há qualquer menção que indique o cumprimento do item 9.1.3.14 que trata da participação popular. Não foi informado o cumprimento do item 9.2 e seus subitens, nem possível a sua verificação no sítio. Assim, considera-se cumpridos os itens 9.1.1, 9.1.3.3, 9.1.3.4, 9.1.3.6, 9.1.3.11, 9.1.3.15, 9.3; cumpridos parcialmente os itens 9.1.2, 9.1.3.1, 9.1.3.2, 9.1.3.5, 9.1.3.10, 9.1.3.12, 9.1.3.13, 9.1.3.17, 9.2.5; itens não cumpridos 9.1.3.8, 9.1.3.9, 9.1.3.14, 9.1.3.16, 9.1.4, 9.2.1, 9.2.2, 9.2.3, 9.2.4 e 9.9. 
Fundação Universidade Federal do Amapá (UNIFAP) 
13.	A Universidade Federal do Amapá - UNIFAP, em relação ao relatório elaborado pela autoridade de monitoramento da LAI em 2018, informa que este não foi feito (peça 8) e encaminha as informações solicitadas nos itens "a" e "c" (peça 9) . 
13.1	Em relação ao item "c" (preste informações das providências eventualmente adotadas quanto a seus processos de trabalho, manuais, check-lists, estruturas, ferramentas e boas práticas...) , a Ouvidoria informa que:
	a) Quanto ao aspecto estrutural: as atividades do Serviço de Informação ao Cidadão (SIC) são exercidas pelos mesmos servidores que atuam nas atividades de ouvidoria. Para possibilitar a prestação de um adequado e eficiente serviço de atendimento ao cidadão, está sendo criado o Setor de Informação ao Cidadão da UNIFAP (SETIC-UNIFAP) , por meio do Regimento Geral da Ouvidoria (em fase de aprovação pelo Conselho Universitário da Universidade) . O SETIC, embora vinculado à Ouvidoria, contará com estrutura técnica própria e independente, inclusive com servidores capacitados para as atividades típicas do SIC. O SETIC integrará toda e qualquer atividade relacionada ao serviço de informação ao cidadão da UNIFAP. Funciona com um servidor, responsável pelo SETIC, e o apoio de um bolsista, com suporte da Ouvidoria. Entretanto, com a nova estrutura devidamente criada e regulamentada, será possível a alocação de mais servidores e suporte técnico adequado e suficiente para a demanda da UNIFAP.
	b) Quanto aos processos de trabalho: É utilizada planilha diária de contagem de prazos, para controle das demandas que o SETIC recebe via e-SIC. É atualizada a cada envio de pedido de informação ao setor/órgão/unidade competente, auxiliando com informações sobre a finalização de prazos concedidos para que as providências necessárias sejam tomadas junto aos responsáveis pela resposta, em tempo hábil, com o intuito de cumprimento dos prazos e respostas ao cidadão usuário e também facilita o trabalho da Autoridade de Monitoramento. Foi regulamentado que cada chefe de unidade/setor/órgão designe um ou dois servidores que serão os responsáveis pelos atendimentos das demandas do SETIC, com vistas a abreviar o tempo de espera por resposta. O SETIC organiza as demandas por setores competentes, a qual se mostra extremamente eficiente, já que a UNIFAP possui uma ampla e diversificada estrutura organizacional, o que torna complexo o monitoramento. Assim, é possível realizar uma série de filtros, como identificar setores mais demandados, setores que mais atrasam prazos, os que não respondem os pedidos, aqueles com maior complexidade de respostas, aqueles cujos assuntos se repetem, dentre outros. Isso possibilita, além da extração de dados estatísticos sobre os setores demandados, a realização de um trabalho específico na tentativa de solucionar entraves que por vezes dificultam o trabalho do SETIC.
 	c) Quanto às boas práticas: O SETIC possui, em sua estrutura, suporte técnico de computador com acesso ao e-SIC, disponibilizado para o usuário realizar seu pedido presencialmente na unidade. Em fase de implantação, há projeto de parceria entre o SETIC e todas as unidades, principalmente as acadêmicas da Instituição, para que as mesmas possam manter o SETIC informado acerca dos principais eventos que envolvam inscrições, provas, entrega de documentos, viagens, etc., com vistas à divulgação na página eletrônica do SETIC, por meio de um calendário de eventos único semanal, contendo as informações básicas que o usuário precisa saber para se manter bem informado e atualizado. O e-SIC é monitorado todos os dias e as demandas são encaminhadas imediatamente a partir da análise feita do assunto e da identificação correta do setor a ser demandado. 
	d) Em relação ao cumprimento dos itens 9.1, 9.2 e 9.3 do Processo Acórdão 1943/20018-Plenário,  é necessário inicialmente dizer que o item 9.1.1, não foi atendido, eis que na  página inicial não existe propriamente um Banner de Acesso à Informação, em vez disso tem um menu na barra superior, no qual consta o submenu Transparência, entre outros. Clicando neste submenu há duas opções: Transparência UNIFAP e Transparência Gov-BR. Este submenu leva a diversas informações subdivididas em: Institucional, Recursos Humanos, Extensão e Ações Comunitárias, Administração e Finanças, Ensino Graduação e Planejamento. Nas subdivisões várias das informações prescritas pelo Acórdão 1943/2018-TCU-Plenário, mas não todas, podem ser encontradas, dentre várias outras não solicitadas, sendo que alguns links estão vazios. Essa diversidade de informações dificulta localizar os dados requisitados no Acórdão.
	e) Quanto ao item 9.1.2 - que pede a concentração das informações no Acesso à Informação, foi constatado que não são de fácil visualização todos os menus e submenus prescritos no Acórdão 1943/2018-TCU-Plenário.
	f) Em relação ao item 9.1.3 e seus subitens, consulta à página oficial da UNIFAP constatou que, embora a indicação de diversos links, o subitem 9.1.3.1 não foi integralmente atendido. O item que trata das Perguntas Frequentes trata apenas das questões da Ouvidoria. O contato da Autoridade de Monitoramento da LAI não foi localizado na página da UNIFAP, apenas após pesquisa no Google.  A Agenda do Reitor não especifica os compromissos, apenas que ele estaria ocupado. Não foi localizada a relação de estagiários. As Atas de Registro de Preços não foram localizadas. Não há menção ao FAT, assim como não são mencionadas as informações que teriam sido desclassificadas, nem o rol de documentos classificados por grau de sigilo.  A título de formas de "participação popular" apenas foram localizados relatórios referentes a 2016 e 2018 sobre as demandas feitas e atendidas na página da Ouvidoria.
	g) 	No tocante ao item 9.2, não foi informado, nem foi possível verificar o seu cumprimento ou não na página da UNIFAP, e em relação ao item 9.3 não foi localizado link para a Carta de Serviços ao Usuário.
13.2	Em resumo, entende-se cumpridos os itens 9.1.3.3, 9.1.3.4, 9.1.3.5, 9.1.3.6, 9.1.3.10, 9.1.3.15, 9.1.3.16; cumpridos parcialmente os itens 9.1.2, 9.1.3.1, 9.1.3.7, 9.1.3.8, 9.1.3.11, 9.1.3.14, 9.2.4; não cumpridos os itens 9.1.1, 9.1.3.2, 9.1.3.9, 9.1.3.12, 9.1.3.13, 9.1.3.17, 9.1.4, 9.2.1, 9.2.2, 9.2.3, 9.2.5, 9.3 e 9.9.
Fundação Universidade Federal do Tocantins (UFT) 
14.	A Fundação Universidade Federal do Tocantins - UFT em resposta à diligência comunicou que as informações constantes no link https://ww2.uft.edu.br/index.php/transparencia estão sendo organizadas na página https://ww2.uft.edu.br/index.php/acessoainformacao, juntamente com o banner identificado, para atendimento ao Acórdão 1943/2018 (peça 10) .  A peça 11 apresenta o relatório anual elaborado pela autoridade de monitoramento da LAI. No Relatório consta que, em cumprimento à LAI, foi solicitada a inclusão e atualização dos seguintes itens na área específica do portal da UFT:
	a) estrutura organizacional e competências dos órgãos, além dos endereços e telefones de suas unidades e horários de atendimento ao público;
	b) programas, projetos, ações, obras e atividades, indicando a unidade responsável, principais metas e resultados e indicadores (se existirem) ;
	c) repasses ou transferências de recursos financeiros;
	d) execução orçamentária e financeira detalhada;
	e) procedimentos licitatórios, com os contratos celebrados e notas de empenho emitidas;
	f) remuneração recebida por servidores e empregados públicos de maneira individualizada;
	g) respostas a perguntas mais frequentes da sociedade;
	h) contato da autoridade de monitoramento da LAI na instituição e informações sobre o Serviço de Informações ao Cidadão;
14.1	Informam, igualmente, que as informações classificadas e desclassificadas foram atualizadas (peça 11, p. 3) . Não foi abordado o cumprimento do item 9.2, e seus subitens, nem foi possível evidenciar em consulta à página o seu cumprimento. 
14.2	Visita à página da UFT identificou que, a partir do Banner de Acesso à Informação, existem botões para as seguintes informações: Institucional, Perguntas Frequentes, Dados Abertos, Informações Classificadas, Servidores, Licitações e Contratos, Convênios, Despesas, Auditorias, Carta de Serviços ao Cidadão, Ações e Programas, Ouvidoria, Serviço de Informação ao Cidadão (SIC) e Comissão de Ética da UFT. Não foram cumpridos os aspectos referentes ao contato da autoridade de monitoramento, ao FAT, lista de terceirizados, bolsistas e estagiários, nem atas de registro de preço. Logo, constatou-se que foram cumpridos os itens 9.1.1, 9.1.3.2, 9.1.3.3, 9.1.3.5, 9.1.3.7, 9.1.3.12, 9.1.3.13, 9.2.5, 9.3; cumpridos parcialmente os itens 9.1.2, 9.1.3.1, 9.1.3.4, 9.1.3.6, 9.1.3.10, 9.1.3.11, 9.1.3.14, 9.1.4, 9.2.4; não cumpridos os itens 9.1.3.8, 9.1.3.9, 9.1.3.15, 9.1.3.16, 9.1.3.17, 9.2.1 a 9.2.3 e 9.9.
Fundação Universidade do Amazonas (UFAM) 
15.	A Universidade Federal do Amazonas - UFAM (peça 13) informa que foi feita a migração das páginas das Pró-Reitorias para o modelo do Governo Federal com o objetivo de padronizar e subsidiar que cada unidade disponibilizasse as informações determinadas no Acórdão. Também foi feita a migração da página principal da UFAM e a criação da Página da Transparência da UFAM (https://www.ufam.edu.br/transparencia-ufam.html) , na qual estão reunidas todas as informações disponibilizadas pelas Pró-Reitorias e demais unidades. Em relação aos itens 9.1, 9.2 e 9.3 do Acórdão 1943/2018-TCU-Plenário:
	a) elaboraram uma planilha que contém as informações detalhadas por subitem do Acórdão, unidade responsável, link do Portal da Transparência e situação do atendimento, a qual constitui a peça 14 anexa.  
	b) No decorrer da implementação das determinações, constataram que não havia sido designado, formalmente, a autoridade de monitoramento da LAI, embora o Ouvidor Geral atuasse como gestor do Serviço de Informação ao Cidadão, lapso que foi corrigido em 2019. O Relatório de Gestão da Ouvidoria e Serviço de Informação ao Cidadão referente a 2018 consta no link https://edoc.ufam.edu.br/handle/123456789/581. O Relatório de Gestão de 2018 (https://drive.google.com/file/d/1vbKPzpEkIwMyKyTHY6sy1dOnVsBszzXV/view) na página 70, item 2.2.6, apresenta os Principais Canais de Comunicação com a Sociedade e partes interessadas (peça 13, p. 2) . 
	c) Quanto aos processos de trabalho, manuais, check-lists, estruturas, ferramentas e boas práticas ficaram para um segundo momento, que seria iniciado em 2020. 
	d) Foi atendido o item que determina que na página principal da UFAM fosse inserido um banner para o Acesso à Informação. Na resposta não foi abordado o cumprimento dos subitens do item 9.2, nem sobre a Ouvidoria. 
15.1	 Por fim solicitaram prazo de mais 45 dias para a finalização da implementação dos três subitens ainda não atendidos e para a atualização dos subitens que se encontravam desatualizados, quais sejam:
	a) Não atendidos: Notas de Empenho Emitidas, Programas Financiados pelo Fundo de Amparo ao Trabalhador - FAT e Lista Nominal, com informações completas, de seus bolsistas;
	b) Desatualizadas: Execução Financeira Detalhada, Lista nominal dos empregados terceirizados, Atas de Registro de Preço próprias ou às quais aderiu, Lista nominal dos bolsistas e Dados atualizados sobre a realização de audiências públicas e os resultados advindos, consultas públicas ou outras formas de participação popular (peça 14, p. 3-4) . 
15.2	A partir do Banner Acesso à Informação, existem submenus para as seguintes informações: Institucional, Ações e Programas (inclui a Carta de Serviços ao Usuário e FAT) , Participação Social, Auditorias, Convênios e Transferências, Receitas e Despesas, Licitações e Contratos, Servidores (inclui terceirizados e bolsistas) , Informações Classificadas, Serviço de Informação ao Cidadão (SIC) (onde está registrada a autoridade de monitoramento da LAI) , Perguntas Frequentes, Dados Abertos, Portal da Transparência CGU e Portal da Transparência UFAM. Não foram cumpridos os itens referentes ao FAT e lista de bolsistas e estagiários.
15.3	Por fim, considera-se cumpridos os itens 9.1.1, 9.1.3.3, 9.1.3.5, 9.1.3.6, 9.1.3.7, 9.1.3.8, 9.1.3.10, 9.1.3.11, 9.1.3.12, 9.1.3.13, 9.2.5, 9.3; cumpridos parcialmente os itens 9.1.2, 9.1.3.1, 9.1.3.2, 9.1.3.4, 9.1.3.14, 9.1.3.15, 9.1.3.17, 9.1.4, 9.2.4; não cumpridos os itens 9.1.3.9, 9.1.3.16, 9.8 e 9.10. Não foram abordados na resposta à diligência, nem foi possível verificar na página institucional o cumprimento dos itens 9.2.1 a 9.2.3 e 9.9.
Instituto Federal de Educação, Ciência e Tecnologia de Rondônia (IFRO) 
16.	O Instituto Federal de Rondônia - IFRO, em junho de 2020, informou que as recomendações proferidas no Acórdão 1943/2018-TCU-Plenáriolenário foram cumpridas (peça 16) :
	a) Criado o banner denominado "Acesso à Informação" para atender o item 9.1.1;
	b) após clicar em "Acesso à Informação", aparecem os seguintes links: Institucional, Ações e Programas, Participação Social, Auditorias, Servidores, Licitações e Contratos, Informações Classificadas, Convênios e Transferências, Receitas e Despesas, Serviço de Informação ao Cidadão - SIC, Perguntas Frequentes, Dados Abertos, Legislação, Ouvidoria, Boletim de Serviço, Carta de Serviços ao Cidadão, FAT, Fundação de Apoio, Blog do Reitor, Publicações Eletrônicas SEI, NIMPI e Sistema Eletrônico de Informações (https://portal.ifro.edu.br/institucional-nav) (peça 16, p. 3) ; 
	c) As informações sobre estrutura organizacional, competências, legislação aplicável, principais cargos e seus ocupantes, endereço e telefones das unidades, horários de atendimento ao público (item 9.1.3.1) acima estão publicadas no https://portal.ifro.edu.br/institucional-nav (peça 16, p. 3) ;
	d) com participação da Pró-Reitoria de Administração, Pró-Reitoria de Ensino, Pró-Reitoria de Desenvolvimento Institucional e Pró-Reitoria de Pesquisa, Inovação e Pós-Graduação, eis que todas elas acompanham e executam atividades descritas no item, com exceção de obras que é executado exclusivamente pela área de administração do Instituto, foi possível centralizar as informações no Menu "Ações e programas" do Menu "Acesso à informação" para atender o item 9.1.3.2 sobre programas e projetos (https://portal.ifro.edu.br/acoeseprogramas-nav) . Na mesma página está o link para o Planejamento Estratégico do IFRO, no qual é possível encontrar várias informações sobre as principais metas e resultados, conforme descrito no item 9.1.3.2 do Acórdão (peça 16, p. 4) ;
	e) O portal do IFRO possui campo específico para publicação das informações no Menu "Acesso à Informação"- "Convênios e Transferências"- item 9.1.3.3. No entanto, o IFRO não efetua repasses e nem transferência de recursos financeiros para outros órgãos ou entidades, em razão disso, não há conteúdo a ser publicado. Segue o link https://portal.ifro.edu.br/convenios-e-transferencias (peça 16, p. 5) ;
	f) Por meio de consulta ao portal do IFRO, é possível acompanhar a execução orçamentária e financeira no Menu "Acesso à informação" "Receitas e Despesas" aba "Orçamento". O interessado será direcionado ao sistema "Painel de Indicadores", no qual será possível acompanhar a execução orçamentária e financeira de cada Unidade do Instituto Federal de Rondônia para atender o item 9.1.3.4. Segue o link: https://portal.ifro.edu.br/receitasedespesas-nav (peça 16, p. 6-7) ;
	g) Todas as licitações e contratos realizados pelas Unidades do IFRO podem ser acessadas no Menu "Acesso à informação" - "Licitações e Contratos" (https://portal.ifro.edu.br/licitacoesecontratos-nav) - item 9.1.3.5 (peça 16, p. 7-8) ;
	h) Clicando no Menu "Acesso à Informação" - "Servidores", haverá o direcionamento ao Portal da Transparência do Governo Federal, no qual serão obtidas as informações desejadas. O IFRO publica, ainda, em transparência ativa a relação dos servidores terceirizados, estagiários, servidores cedidos para outros órgão e despesas com capacitação de servidores - item 9.1.3.6 (https://portal.ifro.edu.br/servidores-nav) (peça 16, p. 8-9) ;
	i) O portal possui campo específico para publicação das perguntas e respostas mais frequentes feitas pela sociedade. Por meio do Serviço de Informação ao Cidadão (SIC) , é feita uma análise das principais informações demandadas pela sociedade no e-SIC e estas são publicadas no portal no Menu "Acesso à informação" - "Perguntas Frequentes" - item 9.1.3.7 (https://portal.ifro.edu.br/perguntas-frequentes) (peça 16, p. 9-10) ;
	j) O contato da autoridade de monitoramento, telefone e correio eletrônico do Serviço de Informações ao Cidadão (SIC) - item 9.1.3.8 está no Menu "Acesso à informação" "Serviço de Informação ao Cidadão - SIC", conforme link https://portal.ifro.edu.br/servico-de-informacao-aocidadao-sic"  (sic) (peça 16, p. 10-11) ;
	k) embora o FAT não se aplique ao IFRO, uma vez que é uma autarquia federal, no Menu "Acesso à informação" há essa informação - item 9.1.3.9 (https://portal.ifro.edu.br/fundo-de-amparo-ao-trabalhador) (peça 16, p. 11-2) ;
	l) As informações sobre os Relatórios de Gestão podem ser acessadas por qualquer interessado no Menu "Acesso à informação" - "Auditorias" (https://portal.ifro.edu.br/auditorias) (peça 16, p. 12-3) . Já as informações sobre o PAINT e o RAINT podem ser obtidas na página da Auditoria Interna em link próprio - item 9.1.3.10 (https://portal.ifro.edu.br/auditoriainterna-nav) (peça 16, p. 13-4) ;
	m) Pode ser localizada no Menu "Acesso à informação" - "Institucional" - aba "Agenda de Autoridades", abaixo terá um link para acessar a Agenda de compromissos do Reitor, dos Pró-Reitores, da Diretora de Gestão de Pessoas, do Diretor de Educação à Distância e dos Diretores-Gerais de cada campus - item 9.1.3.11 (https://portal.ifro.edu.br/agendadosdirigentes-nav) (peça 16, p. 14-5) ;
	n) Para a publicação de informações classificadas e desclassificadas no âmbito do Instituto Federal de Rondônia, dentro do Menu "Acesso à informação" foi disponibilizado campo específico para esse fim, denominado "Informações Classificadas". O Instituto até o presente momento não possui informações classificadas e desclassificadas. O Instituto possui uma Comissão Permanente de Gestão Documental responsável pela elaboração e execução do Projeto Estratégico de Gestão Documental e elaboração de documentos normativos necessários relacionados ao tema e a classificação das informações será uma das fases dos trabalhos - itens 9.1.3.12 e 9.1.3.13 (https://portal.ifro.edu.br/informacoesclassificadas) (peça 16, p. 15-6) ;
	r) No Menu "Acesso à informação" - "Participação Social" - aba "Audiências e Consultas Públicas" existem as poucas informações já publicadas, eis que ainda é necessário realizar o levantamento das audiências e consultas públicas para publicação - item 9.1.3.14 (https://portal.ifro.edu.br/participacao-nav) (peça 16, p. 16-7) ;
	s) Para obter a lista dos empregados terceirizados de todas as suas contratadas deve ser acessado o site no Menu "Acesso à informação" - "Servidores" - aba "Terceirizados" - item 9.1.3.15 (https://portal.ifro.edu.br/servidores-nav) (peça 16, p. 17-8) ;
	t) Para acessar a lista de bolsas clicar no Menu "Acesso à informação" - "Ações e Programas" - aba "Bolsistas". Para acessar a relação de estagiários, ir ao Menu "Acesso à informação"- "Servidores" - aba "Estagiários" - item 9.1.3.16 (https://portal.ifro.edu.br/servidores-nav e https://portal.ifro.edu.br/acoeseprogramas-nav) (peca 16, p. 18-9) ;
	u) As Atas de Registros de Preços aderidas pelo IFRO são disponibilizadas por meio de link que direcionará o cidadão interessado ao Sistema Integrado de Administração de Serviços Gerais (SiasgNet) . Para tanto, usar o Menu "Acesso à informação" - "Licitações e Contratos " - aba "Atas de Registros de Preços" - item 9.1.3.17 (https://portal.ifro.edu.br/licitacoesecontratos-nav) (peça 16, p. 19-20) ;
	v) dentro de cada submenu do Menu "Acesso à informação" foi incluído um texto introdutório explicativo acerca do conteúdo publicado - item 9.1.4 (peça 16, p. 20) ;
	x) Em relação aos itens 9.2.1, 9.2.2, a Diretoria de Gestão de Tecnologia da Informação informou que o sistema gerenciador do portal suporta a publicação de arquivos de diversos formatos, incluindo os de padrão aberto, como o ODS para planilhas eletrônicas, ODT para arquivos de texto, ODP para apresentações, CSV para planilhas de dados, entre outros. Em relação ao item 9.2.3, as informações publicadas no portal do IFRO possuem os dois requisitos de segurança da informação, uma vez que somente servidores autorizados têm acesso ao sistema gerenciador de publicação do portal, garantindo a autenticidade e a integridade. Acerca do item 9.2.4, a atualização das informações disponíveis para acesso no portal do IFRO é garantida pela Autoridade de Monitoramento da LAI que acompanha as publicações e monitora a implementação da Lei 12.527/2011 (peça 16, p. 20) ;
	y) Está sendo providenciada a inclusão do link "Fale Conosco" no portal e até final de junho de 2020 o serviço estará funcionando - item 9.2.5. O portal do IFRO apresenta outras formas de contato com a Instituição como, por exemplo, link para o Sistema de Informação ao Cidadão (SIC) , para a Ouvidoria e o contato (telefone e e-mail) de todas as Unidades e Setores do Instituto. Consulta efetuada ao sítio em outubro de 2020 constatou o link https://portal.ifro.edu.br/fale-conosco (peça 16, p. 20-1) ;
	z) Para visualizar a Carta de Serviços ao Cidadão é só acessar o Menu "Acesso à informação"-"Carta de Serviços ao Cidadão"-aba "Documentos" (https://portal.ifro.edu.br/cartadeservicos-nav) (peça 16, p. 21) . Com relação à pesquisa periódica de satisfação junto aos usuários de seus serviços, para avaliar o cumprimento dos compromissos e dos padrões de qualidade de atendimento divulgados na Carta de Serviços ao Usuário, o Instituto possui uma Comissão Própria de Avaliação (CPA) que é responsável por conduzir e sistematizar os processos de Avaliação Institucional, segundo critérios estabelecidos pelo Sistema Nacional de Avaliação da Educação Superior - SINAES, abrangendo a realidade e as diferentes dimensões do IFRO, especialmente as expressas no Plano de Desenvolvimento Institucional (PDI) e no Projeto Pedagógico Institucional (PPI) . Sua composição, competências e funcionamento estão definidos em Regimento próprio. É assegurada a participação de todos os segmentos da comunidade acadêmica e de representantes da sociedade civil organizada na constituição da CPA - item 9.3  (https://portal.ifro.edu.br/cpa-nav) (peça 16, 21) ;
	aa) O link da Ouvidoria pode ser acessado de duas formas no Portal, o primeiro acesso se encontra na parte superior direita do portal, e o segundo está no Menu "Acesso à informação" -  "Ouvidoria" - item 9.7 (https://portal.ifro.edu.br/ouvidoria-nav) (peça 16, p. 21-2) ;
16.1	Em relação ao item 9.9 do Acórdão, o IFRO já utiliza como referência para as publicações no portal, os guias e orientações do Poder Executivo Federal. Em anexo segue o Relatório de Monitoramento produzido pela Auditoria Interna, o qual teve como objetivo avaliar as providências tomadas pela gestão para o cumprimento do Acórdão 1943/2018-TCU-Plenário (peça 16, p. 22) .
16.2.	 A peça 17 traz o Relatório de Monitoramento, datado de 15/8/2019. O Relatório registra que, por ocasião da execução dos trabalhos, das recomendações proferidas no Acórdão 1943/2018-TCU-Plenário, onze tinham sido atendidas, oito haviam sido parcialmente atendidas e três sequer haviam tido seu atendimento iniciado. Os itens que foram considerados como não atendidos são: 9.1.3.3, que trata dos repasses ou transferências de recursos financeiros, 9.1.3.12 e 9.1.3.13 - que tratam das informações desclassificadas e do rol de documentos classificados em cada grau de sigilo. Dado o decurso de 10 meses entre o Relatório e o Ofício enviado como resposta à diligência desta Corte de Contas, o primeiro item mudou de não atendido para atendido, no entanto, os dois últimos itens passaram de não atendido para em atendimento, eis que ainda não concluídos os trabalhos de classificação das informações. 
16.3	Em síntese, pode-se considerar como cumpridos os itens 9.1.1, 9.1.2, 9.1.3.1, 9.1.3.2, 9.1.3.3, 9.1.3.4, 9.1.3.5, 9.1.3.6, 9.1.3.7, 9.1.3.8, 9.1.3.9, 9.1.3.10, 9.1.3.11, 9.1.3.15, 9.1.3.16, 9.1.3.17, 9.1.4, 9.2.1, 9.2.2, 9.2.3, 9.2.4, 9.3, 9.7, 9.9 e parcialmente cumpridos os itens 9.1.3.12, 9.1.3.13, 9.2.5.
Instituto Federal de Educação, Ciência e Tecnologia de Roraima (IFRR) 
17.	O Instituto Federal de Educação, Ciência e Tecnologia de Roraima - IFRR, em resposta ao ofício de diligência, em julho de 2020, informou que necessitaria de dilação de prazo até 31/8/2020 para concluir a atualização das informações na página da transparência no tocante ao solicitado no item 9.1 do Acórdão 1943/2018-TCU-Plenário. Quanto aos itens 9.2.1, 9.2.2, 9.2.3 e 9.2.4, seu cumprimento se daria com a implantação do Portal Dados Abertos, o qual, após adequado à legislação, seria submetido à CGU para aprovação. O subitem 9.2.5 foi atendido com a disponibilização do "Fale Conosco" na página do IFRR (https://www.ifrr.edu.br/) , assim como o item 9.3 com a disponibilização da Carta de Serviços ao Usuário (https://www.ifrr.edu.br/acessoainformacao/carta-de-servicos-ao-cidadao) .  Quanto ao relatório da autoridade de monitoramento da LAI referente a 2018, solicitado na alínea a.2 do Ofício 10818/2020-Seproc, está anexo (peça 19) .
17.1.	O Relatório de Monitoramento da Implementação da Lei de Acesso a Informação e Cumprimento das Normas Previstas no Decreto 7724/2012, referente ao período de 1ª a 31 de janeiro de 2018 está anexo à resposta (peça 20) . O relatório analisou o desempenho do Serviço de Informações ao Cidadão - SIC. Na página do IFRR já está disponível o Relatório Anual de Avaliação e Monitoramento da Implementação da LAI referente a 2019 (peça 58) , o qual faz uma análise item a item do Acórdão Monitorado e aponta as situações que foram atendidas e as que necessitam de correção. Consulta efetuada à página, no link Acesso à Informação (https://www.ifrr.edu.br/acessoainformacao) identificou o cumprimento da maior parte dos subitens do item 9.1 do Acórdão. Não foi localizado o link com as informações solicitadas no item 9.1.3.16 - lista nominal, com informações completas, de seus bolsistas e estagiários;
17.2	No relatório relativo a 2019, no capítulo Dificuldades Enfrentadas, consta que um mesmo servidor é Ouvidor, Autoridade de Monitoramento da LAI, Responsável pelo e-SIC, fiscal de contratos e membro de comissões. 
17.3	Portanto, entende-se cumpridos os itens 9.1.1, 9.1.3.1, 9.1.3.2, 9.1.3.4, 9.1.3.5, 9.1.3.6, 9.1.3.7, 9.1.3.8, 9.1.3.9, 9.1.3.11, 9.1.3.12, 9.1.3.13, 9.1.3.14, 9.1.3.15, 9.1.4, 9.2.5, 9.3; cumpridos parcialmente os itens 9.1.2, 9.1.3.3, 9.1.3.10, 9.2.4; não cumpridos os itens 9.1.3.16, 9.1.3.17,  9.2.1, 9.2.2 e 9.2.3.
Instituto Federal de Educação, Ciência e Tecnologia do Acre (IFAC) 
18.	O Instituto Federal do Acre - IFAC respondeu à diligência em fins de janeiro de 2020 informando que encaminhava em anexo ao ofício: planilha relacionando os itens e subitens do Acórdão com a respectiva situação de cumprimento e cópia do relatório anual de monitoramento da LAI referente a 2018. Em relação às providências adotadas para cumprimento do Acórdão, criaram em 2018 um e-mail institucional prodin.lai@ifac.edu.br destinado à orientação interna dos setores e atualização de informações de transparência ativa, receberam ação de sensibilização dos gestores promovida pela Controladoria Regional da União no Acre para o cumprimento da LAI, ocorrida na reunião do Colégio de Dirigentes em 31/10/2019 e foi realizada uma reunião para pactuação do cumprimento dos termos da LAI e do Plano de Dados Abertos, em 16/12/2019, na qual o Instituto apresentou à CGU/AC um plano de ação para incremento da transparência ativa e passiva institucional (peça 21) . 
18.1	A planilha que apresenta a situação atual de implementação dos itens 9.1, 9.2 e 9.3 do Acórdão 1943/2018-TCU-Plenário encontra-se na peça 21, p. 3-7. Conforme a planilha, todos os itens foram atendidos e apresentam os links de acesso.
18.2	Apresentada cópia do Visualizador de certificado "ifac.edu.br" para cliente e servidor SSL, , referente a segurança das informações da página (peça 21, p. 8) .
18.3	Na sequência, o Relatório de Monitoramento da Implementação da LAI em 2018 (peça 21, p. 9-13) , o qual identifica a autoridade de monitoramento na pessoa do Pró-Reitor de Planejamento e Desenvolvimento Institucional, registra que o SIC acumula as funções com a Ouvidoria em um único servidor, o qual dispõe de um computador que pode ser utilizado também pelo cidadão para o atendimento presencial. Em relação à capacitação, entendem que o servidor do SIC necessita de treinamento em classificação de informações e em dados aberto. Em 2018 foi constituída Comissão Permanente de Avaliação de Documentos Sigilosos. Em relação aos Dados Abertos, o Instituto ainda não possuía um catálogo dos seus dados, nem foram publicadas, em 2018, novas bases de dados em transparência ativa. Acerca da acessibilidade, o sítio eletrônico do IFAC obteve pontuação 91,11% pelo ASES - Avaliador e Simulador de Acessibilidade de Sítios, cumprindo com os seguintes pontos do §3º do art. 8º da Lei 12.527/2011: ferramenta de pesquisa de conteúdo, indicação de local e instruções que permitam o interessado comunicar-se por via eletrônica ou telefônica com o órgão, recursos de acessibilidade para pessoas com deficiência. O relatório apontou como desafios: problemas de estrutura no SIC, falta de orçamento para melhoria da política de acesso à informação, dificuldades relacionadas à gestão documental, à atualização das informações em transparência ativa e na mudança de cultura dentro do instituto em relação ao acesso à informação. 
18.4	 O Relatório de Monitoramento de Implementação da LAI de 2019 foi obtido na página do Instituto (peça 58) e trouxe como novidades em relação ao anterior:
	a) Implantação do Sistema Eletrônico de Informação - SEI;
	b) Elaboração do Plano de Dados Abertos - PDA - a CGU solicitou a realização de três ajustes no documento: inserção do inventário de bases de dados do Instituto, inclusão do cronograma de mecanismos para promoção e fomento e ajuste da vigência do plano para dois anos a contar da publicação. Assim, o PDA somente será considerado válido após o envio do documento corrigido à CGU, motivo pelo qual ainda não estava publicado. Consulta à página do IFAC localizou o PDA, o qual consta como publicado em 31/7/2020 (https://portal.ifac.edu.br/dados_abertos.html) ;
	c) Publicação de novas bases de dados em transparência ativa na seção "Acesso à Informação";
	d) Em relação ao cumprimento dos pontos do §3º do art. 8º da Lei 12.527/2011, em relação a 2018, acrescentaram a possibilidade de gravação de relatórios em diversos formatos eletrônicos, inclusive abertos e não proprietários, tais como planilhas e texto (parcialmente) e divulgação detalhada dos formatos utilizados para estruturação da informação (parcialmente) .
18.5	Uma primeira consulta efetuada à página da IFAC, constatou que alguns itens haviam sido efetivamente cumpridos, mas nem todos foram verificados. Ao retornar para finalizar a verificação, uns dias após, foi feita nova consulta à página do IFAC apareceu a mensagem de que a página estava fora do ar. Posteriormente a página abriu, mas com aparência diferente, na qual não havia um banner para o Acesso à Informação; apenas após clicar no botão Editais apareceu o banner. No entanto, ao tentar consultar o Acesso à Informação, abriu uma página com uma mensagem de "403 Forbidden". Assim, não foi possível certificar se todos os itens do Acórdão foram efetivamente cumpridos, mas serão consideradas as informações fornecidas na resposta à diligência e que foram passíveis de verificação antes que a página saísse do ar e retornasse diferente, já que pode se tratar de um processo de transição. Consequentemente, para os fins desta instrução considera-se cumpridos os itens 9.1.1, 9.1.3.2, 9.1.3.3, 9.1.3.4, 9.1.3.5, 9.1.3.6, 9.1.3.7, 9.1.3.9, 9.2.3; cumpridos parcialmente 9.1.2, 9.1.23.1, 9.1.3.8, 9.1.3.10, 9.2.1, 9.2.2, 9.2.4; não foi possível constatar se cumpridos ou não os itens 9.1.3.11 a 9.1.3.17. 9.14, 9.2.5, 9.3 a 9.10. 
Instituto Federal de Educação, Ciência e Tecnologia do Amazonas (IFAM) 
19.	O Instituto Federal de Educação, Ciência e Tecnologia do Amazonas - IFAM, em janeiro de 2020, apresentou sua resposta à diligência, apresentando, entre outros documentos que não são de interesse, planilha com as seguintes colunas: Assunto, Item do Acórdão, link que atende o item, Data de Atualização, Status, Avaliação sobre o cumprimento, Ações (peça 22, p. 45) . De acordo com a planilha, dois itens não se aplicavam, seis itens não estavam cumpridos, dezesseis itens estavam parcialmente cumpridos e os restantes cumpridos. E-mail da Ouvidoria Geral comunicava que o Instituto estava cumprindo integralmente, ou ao menos parcialmente, os itens do Acórdão 1943/2018-TCU-Plenário, encaminhava o relatório anual de 2018 elaborado pela autoridade de monitoramento da LAI e informava que, desde 2011, o IFAM aderiu ao Sistema Eletrônico do Serviço de Informações ao Cidadão - e-Sic, que foi elaborado o Plano de Dados Abertos - PDA e que foi iniciada a publicação dos dados na plataforma do governo aberto, que foi publicada a Carta de Serviços ao Cidadão, que foi adotado check list de atualização das informações de transparência ativa e que as autoridades de monitoramento da LAI realizaram cursos de atualização promovidos pela CGU, tanto à distância como presencialmente (peça 22, p. 46-7) . Embora no e-mail exista um link para o relatório de monitoramento da LAI de 2018, este não abriu, recaindo em mensagem de erro.
19.2	Segue uma outra planilha com 25 itens (a anterior tinha 49 itens) referentes às disposições do Acórdão 1943/2019-TCU-Plenário, sendo que, destes, um item não se aplica (FAT) , um não foi cumprido (atas de registro de preços próprias, ou às que aderiu, com informações exigidas em relação ao contrato) , sete são parcialmente cumpridos e os demais dezesseis estariam cumpridos. Os cumpridos, mesmo parcialmente, apresentam o link para seu acesso, embora ao efetuar consulta a eles obtém-se a seguinte mensagem: "Desculpe, mas esta página não existe¿" (peça 22, p. 48) . 
19.3	Consulta à página principal do IFAM, no Menu Acesso à Informação, constam os seguintes links: Institucional, Agenda do Reitor, Ações e Programas, Auditorias, Despesas, Convênios e Transferências, Contratos, Servidores (incluídos os terceirizados e estagiários) , Informações Classificadas e Desclassificadas, Perguntas Frequentes, Serviço de Informação ao Cidadão (onde está indicada a autoridade de monitoramento da LAI) , Plano de Gerenciamento de Contratações, Carta de Serviços ao Cidadão, Lei de Acesso à Informação, Licitações, Ouvidoria, Telefones Ouvidorias IFAM, Transparência Pública, Fundação de Apoio, Quadro demonstrativos de TAES, Bolsistas do IFAM, Comissão Própria de Avaliação (página sem informação) , Processos de Contas Anuais (desatualizado, até 2018) e Plano de Dados Abertos. Não foram abordados na resposta à diligência, nem foi possível verificar na página institucional o cumprimento dos itens 9.2.1 a 9.2.3. Não foram cumpridos os itens referentes ao FAT (manifestado o entendimento de que não se aplicava ao IFAM) , à participação popular, às atas de registro de preços e ao Fale Conosco.   Em razão de tudo isso, considerou-se  cumpridos os itens 9.1.1, 9.1.3.1, 9.1.3.2, 9.1.3.7, 9.1.3.8, 9.1.3.11, 9.1.3.12, 9.1.3.13, 9.3; cumpridos parcialmente os itens 9.1.2, 9.1.3.3, 9.1.3.4, 9.1.3.5, 9.1.3.6, 9.1.310. 9.1.3.15, 9.1.3.16, 9.1.4, 9.2.4; não cumpridos os itens 9.1.3.9, 9.1.3.14, 9.1.3.17, 9.2.5. Não foram abordados na resposta à diligência, nem foi possível verificar na página institucional o cumprimento dos itens 9.2.1 a 9.2.3.
Instituto Federal de Educação, Ciência e Tecnologia do Pará (IFPA) 
20.	O Instituto Federal de Educação, Ciência e Tecnologia do Pará - IFPA informou que os dados exigidos no item 9.1.3 e seus subitens encontram-se no Menu Acesso à Informação, cada um com seu submenu (https://ifpa.edu.br/index.php) . A Autoridade de Monitoramento da LAI está informada com seu respectivo contato (https://ifpa.edu.br/autoridade-de-monitoramento) (peça 23) .
20.1 	Em abril de 2020, o IFPA atualizou as informações acerca do cumprimento do Acórdão, em relação ao item 9.1 e seus subitens, para informar que o que ainda não estava cumprido, estava em fase final de atendimento (peça 24) . Tratando dos subitens do item 9.1 do Acórdão, informou que a página do IFPA já possuía o banner de "Acesso à Informação" e que todas as informações, até 30/4/2020, estariam centralizadas nele, cujo Menu, conforme consulta efetuada à página, contempla os seguintes submenus: SIC, Carta de Serviços ao Usuário, SeCI - Sistema Eletrônico de Prevenção de Conflito de Interesses, Comissão de Ética, Auditoria Interna, Parcerias Fundações, Institucional, Perguntas e Respostas, Ações e Programas, Resoluções, Pautas e Atas: COSUP e CODIR, Servidores, Agenda do Reitor, Terceirizados, Documentos Gerais, Documentos Institucionais, Atas de Registros de Preços, Autoridade de Monitoramento, Bolsistas e Estagiários, CPA, CGTI, CGSI, CGRCI, Dados Abertos, Execução Financeira e Orçamentária, FAT, Informações Classificadas, Licitações, PDI-INTERATIVO, Relatório de Gestão. O submenu Institucional tem as informações solicitadas no item 9.1.3.1, o submenu Execução Financeira e Orçamentária tem as informações correspondentes ao item 9.1.3.4, o Perguntas Frequentes busca atender o item 9.1.3.7 em relação à Pró-reitoria de Ensino e deverá ser expandido para os demais setores, o submenu Autoridade de Monitoramento atende o item 9.1.3.8, no submenu Auditoria Interna constam os relatórios solicitados no item 9.1.3.10, sendo que os Relatórios de Gestão estão no submenu Documentos Institucionais, o submenu Agenda do Reitor atende o item 9.1.3.11 e as informações pedidas no item 9.1.3.16 estão no submenu Bolsistas e Estagiários (peça 24, p. 2-4) . 
20.2	Consulta efetuada em outubro de 2020 aos submenus acima constatou que:
	a) o submenu Perguntas e Respostas continua com conteúdos referentes apenas à Pró-Reitoria de Ensino;
	b) a Agenda do Reitor não tinha nenhum compromisso agendado para todo o resto do ano;
	c) no submenu Bolsistas e Estagiários consta apenas a relação dos estagiários. 
20.2	Por ocasião do Ofício acima, o IFPA informou que os itens ainda não atendidos tinham previsão de cumprimento até 30/4/2020, motivo pelo qual fez-se, em outubro, consulta à página para verificação, sendo constatado que os itens 9.1.3.3 e 9.1.3.14 continuavam pendentes (peça 24, p. 2) .
20.3	O IFPA não possui nenhum programa financiado pelo Fundo de Amparo ao Trabalhador (FAT) , mas esta resposta está disponível no submenu FAT no Menu "Acesso à Informação" na página do IFPA (peça 24, p. 3) . 
20.4	Em relação à classificação das informações conforme grau de publicidade/sigilo, a Diretoria de Gestão de Pessoas informou que já está em estudo a política de arquivo juntamente com a atualização do sistema SIPAC, o qual contemplará relatório quantitativo de documentos e classificação em grau de sigilo (peça 24, p. 3) .  Logo, identificou-se como cumpridos os itens 9.1.1, 9.1.3.8, 9.1.3.9, 9.1.3.10, 9.1.3.12, 9.1.3.13, 9.1.3.15, 9.1.4, 9.3; cumpridos parcialmente os itens 9.1.2, 9.1.3.1, 9.1.3.2, 9.1.3.4, 9.1.3.5, 9.1.3.6, 9.1.3.7, 9.1.3.16, 9.1.3.17, 9.2.4, 9.2.5; não cumpridos os itens 9.1.3.3, 9.1.3.11, 9.1.3.14, 9.8. Não foram abordados na resposta à diligência, nem foi possível verificar na página institucional o cumprimento dos itens 9.2.1 a 9.2.3.
Instituto Federal de Educação, Ciência e Tecnologia do Tocantins (IFTO) 
21.	Em janeiro de 2020, o Instituto Federal de Educação, Ciência e Tecnologia do Tocantins - IFTO, em resposta ao Ofício 1737/2019-SecexEduc, informou que a Autoridade de Monitoramento da LAI atua em conjunto com a Ouvidoria e conta com a assessoria de um profissional da área da Tecnologia da Informação sobre a forma correta de efetuar a publicidade e alimentação da página do Instituto (peça 25) .  Os links e informações que comprovam o cumprimento de itens do Acórdão seguem abaixo:
	9.1.1 O banner que direciona o usuário para a área de acesso à informação está disponível na página inicial (h  ttp://portal.ifto.edu.br) do Portal do IFTO;
	9.1.2	h ttp://portal.ifto.edu.br/acesso-a-informacao
	9.1.3.1 h ttp://portal.ifto.edu.br/acesso-a-informacao/institucional
	9.1.3.2 h ttp://portal.ifto.edu.br/acesso-a-informacao/acoes-e-programas
		9.1.3.3 h         ttp://portal.ifto.edu.br/acesso-a-informacao/convenios
	9.1.3.4 h ttp://portal.ifto.edu.br/acesso-a-informacao/despesas
	9.1.3.5 h ttp://portal.ifto.edu.br/acesso-a-informacao/licitacoes-e-contratos
	9.1.3.6 h ttp://portal.ifto.edu.br/acesso-a-informacao/servidores
	9.1.3.7 h ttp://portal.ifto.edu.br/ifto/ouvidoria/perguntas-frequentes
	9.1.3.8 h ttp://portal.ifto.edu.br/acesso-a-informacao/servico-informacao-cidadao-sic
	9.1.3.9 Informamos que o IFTO não possui programas ¿nanciados pelo Fundo de Amparo ao Trabalhador - FAT.
	9.1.3.10 Páginas para acesso às informações solicitadas neste item: PAINT de 2019:
http://portal.ifto.edu.br/ifto/colegiados/consup/documentos-aprovados/plano-anual-de-auditoria-interna-paint/paint-plano-anual-de-auditoria-interna-exercicio-2019.pdf/view 
		RAINT de 2018:
http://portal.ifto.edu.br/ifto/colegiados/consup/documentos-aprovados/relatorio-anual-audin/raint-ifto-2018.pdf/view 
		Relatório de Gestão de 2018:
http://portal.ifto.edu.br/ifto/colegiados/consup/documentos-aprovados/relatorios-de-gestao/relatorio_de_gestao_2018.pdf/view
	9.1.3.11 h ttp://portal.ifto.edu.br/ifto/reitoria/gabinete/agenda-do-reitor
	9.1.3.13. h ttp://portal.ifto.edu.br/acesso-a-informacao/informacoes-classi¿cadas
9.1.3.14	h ttp://portal.ifto.edu.br/acesso-a-informacao/participacao-social
9.1.3.15	h ttp://portal.ifto.edu.br/acesso-a-informacao/servidores
	9.1.3.16https://docs.google.com/spreadsheets/d/1UCCXu2tjNA79by6VIbFhvUtauahNF77YH8F2GPPzGU4/edit?ts=5e1f730a#gid=1294907955
		9.1.3.17. h ttp://portal.ifto.edu.br/acesso-a-informacao/licitacoes-e-contratos
		9.1.4. Menções e atualizações realizadas no Portal do IFTO são feitas periodicamente.
	9.2.1. a 9.2.4. Os documentos institucionais publicados no Portal do IFTO são elaborados no Sistema Eletrônico de Informações - SEI e possuem assinatura eletrônica e link para conferência da autenticidade do documento. Os documentos do SEI são publicados no Portal do IFTO no formato PDF; já os documentos editáveis são elaborados no pacote de escritório LibreOffice e publicados nos formatos abertos ODS (planilha) e ODT (texto) .
	9.2.5 h ttp://portal.ifto.edu.br/contato
	9.3 A Carta de Serviços do IFTO ainda não foi criada, pois entendem que primeiramente se estrutura a forma de trabalho e criam-se os regimentos. Nesse sentido, a Ouvidoria criou seu Regimento Interno com aprovação do Conselho Superior e também participou da atualização do Regimento Geral do Instituto para alinhar as pautas de acordo com as novas legislações. Dessa forma, o Instituto Federal do Tocantins está em fase de elaboração da Carta de Serviços.
	9.4  h ttp://portal.ifto.edu.br/acesso-a-informacao/servico-informacao-cidadao-sic
9.9. Os guias e orientações do Poder Executivo Federal têm sido usados como referência na construção das páginas e na publicação de conteúdo no Portal do IFTO, conforme se veri¿ca no link: http://portal.ifto.edu.br/teste/tecnologia-da-informacao/documentos-de-referencia 
21.1	Os Relatórios da Ouvidoria são feitos semestralmente como uma boa prática em Ouvidoria e SIC, mesmo a legislação dispondo uma periodicidade anual. Tem como objetivo melhor gerir o quantitativo de demandas e também para que os gestores avaliem melhor os anseios da sociedade de forma tempestiva, e não apenas na periodicidade anual, quando orçamentos já se encontram fechados, períodos letivos encerrados e servidores em grande parte de férias, por tratar-se de uma instituição de ensino. Seguem os links para acesso a esses relatórios:
	Relatório das Atividades da Ouvidoria do IFTO - 2018/1:
http://portal.ifto.edu.br/teste/tecnologia-da-informacao/documentos-de-referencia 
Relatório das Atividades da Ouvidoria do IFTO - 2018/2:
http://www.ifto.edu.br/ifto/ouvidoria/relatorios/sei_23235-002172_2019_88.pdf/view 
Relatório das Atividades da Ouvidoria do IFTO - 2019/1:
http://www.ifto.edu.br/ifto/ouvidoria/relatorios/relatorio-semestral-2019-1-ouvidoria.pdf/view 
21.2	Esse relatório da Ouvidoria é feito de forma integrada com as demandas do Sistema Eletrônico do Serviço de Informação ao Cidadão - e-SIC, uma vez que, com o advento da Lei nº 13.460/2017 e da Instrução Normativa nº 5/2018, as Ouvidorias tiveram a possibilidade de atuar concomitantemente com o Serviço de Informação ao Cidadão, que é o caso do IFTO, muito embora seja especi¿cado de forma clara para a sociedade sobre o que é uma demanda de Acesso a Informação e uma demanda de Ouvidoria. Isso pode ser observado na página da Ouvidoria (http://www.ifto.edu.br/ifto/ouvidoria) .
21.3	O IFTO informa que tem-se pautado pela transparência e acesso à informação por meio dos canais de comunicação como mídias sociais, folders impressos, página institucional, nos quais as informações estão disponíveis e podem ser acessadas pela comunidade interna e externa (peça 25) .
21.4	Consulta à página efetuada em outubro de 2020 constatou que os links acima correspondem aos conteúdos indicados, embora alguns incompletos e desatualizados. Assim, entende-se que estão cumpridos os itens 9.1.1, 9.1.3.1, 9.1.3.4, 9.1.3.5, 9.1.3.6, 9.1.3.7, 9.1.3.8, 9.1.3.12, 9.1.3.13, 9.1.3.15, 9.1.3.16, 9.2.3, 9.4; parcialmente cumpridos os itens 9.1.2, 9.1.3.2, 9.1.3.3, 9.1.3.10, 9.1.3.11, 9.1.3.14, 9.1.4, 9.2.1, 9.2.2, 9.2.4, 9.2.5 e não cumpridos os itens 9.1.3.9, 9.1.3.17, 9.3.
Universidade Federal Rural da Amazônia (UFRA) 
22.	A Universidade Federal Rural da Amazônia - UFRA respondeu à diligência em dezembro de 2019, apresentando as seguintes informações (peça 26) : 
	a) item 9.2.1 - Possibilitar a gravação de relatórios em diversos formatos eletrônicos, inclusive abertos e não proprietários, tais como planilhas e texto, de modo a facilitar a análise das informações: a lista de bolsista e terceirizados publicado no Menu de Acesso a Informação - Servidores, já se encontra neste formato.
	b) item 9.2.2 - Divulgar em detalhes os formatos utilizados para estruturação da informação: estão desenvolvendo ações no intuito de publicizar seus dados com distintos formatos eletrônicos; no momento está em discussão o Comitê de Processos Eletrônicos.
	c) item 9.2.3 - Garantir a autenticidade e a integridade das informações disponíveis para acesso: está sendo desenvolvido. Este item compõe a pauta da comissão de implantação de dados abertos.
	d) Item 9.2.4 - Manter atualizadas as informações disponíveis para acesso: A Ouvidoria atua no monitoramento das informações publicizadas pela instituição a fim de verificar a atualização das mesmas.
	e) item 9.2.5 - Indicar local e instruções que permitam ao interessado comunicar-se, por via eletrônica ou telefônica, com a Ifes ("Fale Conosco") : https://falabr.cgu.gov.br/publico/Manifestacao/SelecionarTipoManifestacao.aspx?ReturnUrl=%2f, e o "Quem é Quem": https://novo.ufra.edu.br/index.php?option=com_content&view=article&id=1952&Itemid=112.
	f) item 9.3 - que determina a publicação na página da Ifes da Carta de Serviços ao Usuário: o link é de difícil localização na página, já que o indicado no Ofício teve como resposta "Desculpe, mas esta página não existe", assim como os demais links acima,  https://ouvidoria.ufra.edu.br/index.php?option=com_content&view=article&id=104&Itemid=369. A própria página da Ouvidoria não é visível na página inicial da UFRA, pois está dentro do Menu Órgãos Suplementares, junto com a Auditoria Interna, Biblioteca Central, Corregedoria, Prefeitura, Procuradoria Federal e outras. Com relação à Pesquisa de Satisfação do Usuário, informam fazer parte do planejamento de gestão da Ouvidoria e seria divulgado no primeiro semestre de 2020. O link indicado não localizou a página, e pesquisa no Google obteve o seguinte link: https://ouvidoria.ufra.edu.br/index.php?option=com_content&view=article&id=104&Itemid=369, que se refere aos serviços prestados pela Pró-reitoria de Assistência Estudantil. Em contrapartida, foi localizado o link que remete à própria Pesquisa de Satisfação https://docs.google.com/forms/d/e/1FAIpQLScL38370xYuID4u5AYpENE39a-SlbO_Ly2P0dxzXaD9bm8EnA/viewform. Observe-se, no entanto, que tal informação deveria ser de fácil visualização na página da Ifes afim de atender os objetivos da LAI.
	g) Em relação aos subitens do item 9.1, constatou-se em consulta à página que estavam atendidos os subitens 9.1.1, 9.1.2, 9.1.3.1, 9.1.3.2, 9.1.3.3, 9.1.3.4, 9.1.3.5, 9.1.3.6, 9.1.3.7, 9.1.3.8, 9.1.3.12, 9.1.3.13 e 9.4.
	g.1) No Menu Acesso à Informação também tem submenus para: Dados Abertos, Governança, Integridade, Riscos e Controles e Legislação. 
22.1	Em janeiro de 2020, a Universidade Federal Rural da Amazônia - UFRA apresentou complementação da resposta, acompanhada de três anexos:
	a) primeiro, trata da situação de cumprimento dos itens 9.1, e seus subitens, 9.2 e seus subitens e 9.3 do Acórdão 1943 - apresenta as mesmas informações do expediente anteriormente apresentado; 
	b) segundo, encaminha o relatório de atividades da autoridade de monitoramento da LAI (peça 27, p. 6-9) ;
	c) terceiro, apresenta o relatório de atividades do Comitê de Trabalho de Transparência da UFRA, o qual, de acordo com a Universidade, permitiu a efetividade da Transparência Ativa da Instituição, sendo que essa foi a de maior destaque dentre as atividades desempenhadas pela Ouvidoria (peça 27, p. 10-7) . A Ouvidoria atua no monitoramento do cumprimento da LAI e recomenda medidas necessárias ao aperfeiçoamento das normas e procedimentos, passando também a atender o público pelo WhattsApp, modernizando os canais de atendimento (peça 27, p. 1-2) . 
22.2	Resumindo-se estão cumpridos os itens 9.1.1, 9.1.3.1, 9.1.3.2, 9.1.3.3, 9.1.3.4, 9.1.3.5, 9.1.3.6, 9.1.3.7, 9.1.3.8, 9.1.3.10, 9.1.3.11, 9.1.3.12, 9.1.3.13, 9.1.3.14, 9.1.3.15, 9.1.3.17, 9.2.4, 9.2.5; parcialmente cumpridos os itens 9.1.2, 9.1.3.16, 9.1.4, 9.2.1, 9.3, 9.4; não cumpridos os itens 9.1.3.9, 9.2.2, 9.2.3.
Universidade Federal de Roraima (UFRR) 
23.	A Universidade Federal de Roraima - UFRR, em janeiro de 2020, informou que:
		a) as informações solicitadas na alínea "a" do ofício estão na peça 31;
		b) apresentam o Relatório Anual 2018 (peça 33) 
		c) em relação à alínea "c" do Ofício de Diligência, o aprimoramento do atendimento qualitativo às disposições da LAI foi influenciado pelas seguintes circunstâncias:
	c.1) Ampliação do número de integrantes da equipe da DAI/PROPLAN, de um (2018) para três servidores (2019) , permitindo maior agilidade nas atividades de recepção, acompanhamento e atendimento dos prazos dos pedidos de informação encaminhados via Sistema Eletrônico do Serviço de Informação ao Cidadão/CGU, e para o Serviço de Informação ao Cidadão da UFRR (sic@ufrr.br) ;
	c.2) Realização de atividades de sensibilização de gestores e servidores para o atendimento das determinações legais sobre acesso à informação; os integrantes da DAI/PROPLAN participaram de reuniões setoriais e eventos voltados a novos servidores para divulgar e informar sobre a atuação da DAI/PROPLAN no cumprimento da Lei de Acesso à Informação; desenvolvimento de ação de divulgação através de cartazes e banners do Serviço de Informação ao Cidadão da UFRR e do site de Dados Abertos "dados.ufrr.br"; em agosto de 2019 foi realizado o 1º Café com Informação, evento voltado à divulgação das iniciativas de transparência ativa e passiva na instituição e esclarecimento sobre a Lei de Acesso à Informação;
	c.3) A DAI/PROPLAN buscou a elevação do conhecimento dos servidores do quadro da UFRR sobre os aspectos legais que permitem o acesso da sociedade a dados e informações públicas, e o resultado tem sido positivo, pois, por exemplo, as unidades administrativas e acadêmicas tem conseguido atender o prazo interno para retorno aos pedidos de acesso a informações, e assim o tempo médio de resposta ao solicitante tem baixado anualmente: 2017 média de 11 (onze) dias; 2018 média de 9 (nove) dias; 2019 média de 8 (oito) dias (peça 30, p. 1-2) .
23.1	A peça 31 traz o levantamento realizado pela Diretoria de Avaliação e Informação - DAI/PROPLAN efetuado para avaliar o grau de cumprimento das deliberações do Acórdão 1943/2018 - P. Informam que o site "dados.ufrr.br" possui vinculação com o portal principal da UFRR, o "ufrr.br", a partir da aba "Acesso à Informação", a qual, por sua vez, apresenta 11 (onze) subtítulos que permitem acesso direto do usuário a arquivos dispostos em formatos variados (CSV, ODT, PDF, DOCX, DOC, XLS, XLSX) , atendendo os subitens 9.2.1 e 9.2.2 do Acórdão. Os dados da instituição, quando inseridos no site "dados.ufrr.br", são automaticamente catalogados no Portal Brasileiro de Dados Abertos (dados.gov.br/) , o que contribui para ampliar as possibilidades de conhecimento pela sociedade sobre as medidas implementadas pela UFRR, voltadas à abertura de dados públicos
23.2	A Resolução 014/2017 - Cuni aprovou o Plano de Dados Abertos da UFRR 2018-2020, nos termos do seu Anexo (peça 32, p. 1-31) ;
23.3	O Relatório de Atendimento à LAI, ano base 2018 (peça 33, p. 1-8) , é assinado pela Autoridade de Monitoramento conforme Portaria 211/GB, de 9/4/2018; 
23.4	Consulta à página da UFRR identificou o cumprimento dos itens do Acórdão à exceção dos itens 9.1.3.8 - contato da autoridade de monitoramento, que não é de fácil localização na página; 9.1.3.9, não há menção ao FAT (com justificativa de que não existem ações por ele financiadas) ; e 9.2.5 - Fale Conosco, o botão leva a uma página que não tem as informações exigidas. Assim, no geral, entende-se como cumpridos os itens 9.1.1, 9.1.2, 9.1.3.1, 9.1.3.2, 9.1.3.3, 9.1.3.4, 9.1.3.5, 9.1.3.6, 9.1.3.7, 9.1.3.10, 9.1.3.11, 9.1.3.12, 9.1.3.13, 9.1.3.14, 9.1.3.15, 9.1.3.16, 9.1.3.17, 9.2.1, 9.2.2, 9.2.3, 9.2.4, 9.3; parcialmente cumpridos os itens 9.1.3.8, 9.1.4; não cumpridos os itens 9.1.3.9 e 9.2.5.
Universidade Federal do Oeste do Pará (UFOPA) 
24.	A Universidade Federal do Oeste do Pará - UFOPA, em expediente de 14/2/2020, informa que está atualizada e publicada a sua Carta de Serviços ao Usuário na página da UFOPA (item 9.3 do Acórdão) , e que os itens 9.1, e subitens, e 9.2, e subitens, do Acórdão estão conformes ao disposto no Ofício 35/2019-SIC/UFOP (peça 34) . Consulta à página da UFOPA identificou que, embora várias das deliberações do Acórdão tenham sido atendidas, algumas das informações constantes nos links estavam desatualizadas, ou eram inexistentes, ou sejam, se tratavam de páginas vazias, talvez ainda em construção. Assim, foram considerados como cumpridos os itens 9.1.1, 9.1.3.1, 9.1.3.2, 9.1.3.6, 9.1.3.7, 9.1.3.8, 9.1.3.10, 9.1.3.11, 9.1.3.12, 9.1.3.13, 9.1.3.15, 9.3; cumpridos parcialmente os itens 9.1.2.3, 9.1.3.3, 9.1.3.5, 9.1.3.14, 9.1.4, 9.2.4, 9.2.5; não cumpridos os itens 9.1.3.4, 9.1.3.9, 9.1.3.16, 9.1.3.17. Não foram abordados na resposta à diligência, nem foi possível verificar na página institucional, o cumprimento dos itens 9.2.1 a 9.2.3.
24.1	Apresentado o relatório de Implementação da LAI em 2018, sendo que a Autoridade de Monitoramento da LAI foi nomeada pela Portaria 387/GR-UFOPA, de 29/5/2018 (peça 35, p. 1-9) .
Universidade Federal do Pará (UFPA) 
25.	Em 30 de janeiro de 2020, a Universidade Federal do Pará - UFPA encaminhou: planilha sobre o cumprimento dos itens 9.1, e seus subitens, 9.2, e seus subitens, 9.3 e 9.8 e cópia do Relatório SIC-UFPA 2018 (peça 36, p. 32-43) . Por fim, solicitou prorrogação de prazo para solução das pendências remanescentes (peça 36, p. 1-2) .
25.1	A planilha registrou que estavam em execução os itens 9.1.2, 9.1.3, 9.1.3.2, 9.1.3.3, 9.1.3.5, 9.1.3.6, 9.1.3.7, 9.1.3.14, 9.1.3.16, 9.1.3.17, 9.2.1, 9.2.2, 9.2.3, 9.2.4, 9.2.5 e 9.8. Foram atendidos os itens 9.1.1, 9.1.3.1, 9.1.3.4, 9.1.3.8, 9.1.3.9, 9.1.3.10, 9.1.3.12, 9.1.3.13, 9.1.3.15 e 9.3. Foram parcialmente cumpridos os itens 9.1.3.11, 9.1.3.16 e 9.1.4 (peça 36, p. 5-9) . 
25.2	Em relação aos processos de trabalho, manuais, check lists, estruturas, ferramentas e boas práticas, para fins de promover melhorias e assegurar o cumprimento de normas relativas ao acesso à informação, de forma permanente, eficiente e adequada aos objetivos da Lei 12.527/2011, informaram adotar os manuais e orientações da Associação Brasileira de Ouvidores/Ombudsman (ABO) e da Controladoria Geral da União - CGU (peça 36, p. 9) .
25.3	A UFPA esclarece que, como as atividades de licitações de obras, bens e serviços, bem como de concessão de espaços físicos, envolvem execução orçamentária, tem relação direta com a Pró-Reitoria de Administração, a CPL utiliza o portal da PROAD para veicular suas informações, motivo pelo qual, na aba "Transparência Pública" do Portal da UFPA, foi inserido o link "Licitações" que direciona para a página da PROAD. A ressalva ao atendimento do disposto no Acórdão 1943/2018-TCU-Plenário, se refere aos contratos firmados, pois estão disponíveis publicamente apenas no endereço eletrônico do SIPAC, estando em estudo a possibilidade de integrá-lo ao endereço da PROAD. Quanto às notas de empenho, em razão do grande volume de documentos, foi inserido no endereço da PROAD um link que leva ao Portal da Transparência, no qual estão todas as contratações e notas de empenho com seus detalhamentos (peça 36, p. 12-3) . A Portaria 4948/2019 determinou que as informações referentes às licitações, atas de registro, contratos e afins sejam publicadas no endereço eletrônico da Pró-Reitoria de Administração (peça 36, p. 14) . 
25.4	Consulta efetuada à página alterou um pouco a classificação apresentada e relatada no item 25.1, sendo possível considerar como cumpridos os itens 9.1.3.1, 9.1.3.4, 9.1.3.8, 9.1.3.10, 9.1.3.12, 9.1.3.13, 9.1.3.15, 9.3; cumpridos parcialmente os itens 9.1.1, 9.1.2, 9.1.3.2, 9.1.3.16, 9.1.4; não cumpridos os itens 9.1.3.3, 9.1.3.5, 9.1.3.6, 9.1.3.9, 9.1.3.11, 9.1.3.14, 9.1.3.17, 9.2.1, 9.2.2, 9.2.3, 9.2.4, 9.2.5, 9.8.
Universidade Federal do Sul e Sudeste do Pará (UNIFESSPA) 
26.	A Universidade Federal do Sul e Sudeste do Pará - UNIFESSPA encaminhou planilha indicando item a item do Acórdão o endereço eletrônico onde se encontram as informações exigidas para os fins de atendimento à Lei de Acesso à Informação (peça 38) . 
26.1.	Consulta à página da UNIFESSPA constatou que efetivamente a maior parte dos itens do Acórdão foram atendidos. Entretanto, alguns considerados como cumpridos na planilha acima citada não o estão efetivamente. É o caso do subitem 9.1.3.11 que pede a agenda atualizada de compromisso do Reitor, o qual dispõe de link na página da UNIFESSPA. No entanto, no mês de outubro não consta nenhum compromisso registrado. Quanto ao subitem 9.1.3.15, que trata dos servidores terceirizados, além de não ter sido encontrado botão para tal lista no banner Acesso à Informação - Transparência Pública, a consulta ao link informado (https://transparencia.unifesspa.edu.br/servidores/empregados-terceirizados.html) , que remete ao Portal da Transparência, obteve a seguinte resposta: "Erro 404 - Categoria não encontrada". Também não foi localizada, nem foi informado onde localizar, a relação de estagiários, nem informado que a Universidade não dispõe de estagiários. 
26.2	Foi encaminhada outra planilha para tratar do cumprimento das deliberações do Acórdão 1943/2018-TCU-Plenário e que aborda os itens 9.2.1, 9.2.2, 9.2.3, 9.2.4 e 9.2.5 (peça 40) . O atendimento a estes itens ficou a cargo do Centro de Tecnologia da Informação e Comunicação - CTIC. Informam como cumpridos todos os itens, indicando os links para atendimento. O link referente ao item 9.2.1 leva à informação sobre quem foi designada autoridade de monitoramento da LAI, sem nenhuma menção à questão de gravar relatórios em diversos formatos eletrônicos, como disposto no item do Acórdão. Para o item 9.2.2 é apresentado o link http://dados.unifesspa.edu.br/dataset que traz uma relação de dados disponíveis nos formatos pdf, csv e .csv. Com relação ao item 9.2.3, que trata da garantia de autenticidade e integridade das informações, indicam o link https://sipac.unifesspa.edu.br/public/jsp/portal.jsf, clicar no botão "Autenticar Documentos". Asseguram que as informações são regularmente atualizadas (item 9.2.4) . E em relação à possibilidade do interessado entrar em contato com a UNIFESSPA, além do "Fale Conosco" (https://www.unifesspa.edu.br/fale-conosco) , existe também a possibilidade de contatar a Ouvidoria (https://ouvidoria.unifesspa.edu.br/fale-com-a-ouvidoria.html) . 
26.3	Documento anexo trata do atendimento aos itens 9.3 e 9.9.  Em relação ao item 9.3, que trata da Carta de Serviços ao Usuário e da Pesquisa Periódica de Satisfação, a UNIFESSPA apresenta os seguintes endereços eletrônicos para comprovar seu cumprimento: https://seplan.unifesspa.edu.br/component/content/article.html?id=284 (na página inicial está no submenu Ações e Programas) e https://cpa.unifesspa.edu.br/relat%C3%B3rios-de-auto-avalia%C3%A7%C3%A3o.html. Também consta que o item 9.9, que recomenda a utilização dos guias e orientações do Poder Executivo Federal disponíveis na página https://www.gov.br/acessoainformacao/pt-br/lai-para-sic/guias-e-orientacoes, foi atendido (peça 42) .
26.4	Sintetizando-se considera-se cumpridos os itens 9.1.1, 9.1.2, 9.1.3.1, 9.1.3.2, 9.1.3.3, 9.1.3.4, 9.1.3.5, 9.1.3.6, 9.1.3.7, 9.1.3.8, 9.1.3.9, 9.1.3.10, 9.1.3.12, 9.1.3.13, 9.1.3.14, 9.1.3.17, 9.1.4. 9.2.2, 9.2.3, 9.2.4, 9.2.5, 9.3, 9.9; não cumpridos os itens 9.1.3.11, 9.1.3.15, 9.1.3.16, 9.2.1.
Fundação Universidade Federal de Rondônia (UNIR) 
27.	A Fundação Universidade Federal de Rondônia - UNIR (peça 55) , em agosto de 2020, apresentou justificativas para a demora na resposta e para o não integral atendimento às deliberações do Acórdão 1943/2018-TCU-Plenário. Parte das medidas foi atendida e são apresentadas numa planilha, à qual se resume da seguinte forma: 
	a) atendidos os itens 9.1.3.1, 9.1.3.5, 9.1.3.6, 9.1.3.8 (final da página) , 9.1.3.11 (parece ser a agenda da UNIR e não especificamente do Reitor) , 9.1.3.15 e 9.3;
	b) parcialmente atendidos os itens 9.1.1, 9.1.2, 9.1.3.1 (competências, endereços e telefones) , 9.1.310, 9.2.3, 9.2.4, 9.2.5 (leva aos telefones das unidades, não foi localizado botão para o Fale Conosco) , 9.3 (leva à página da Comissão de Avaliação Institucional) ;
	c) não atendidos os itens 9.1.3.1 - Legislação aplicável, principais cargos e seus ocupantes e horários de atendimento ao público, 9.1.3.2, 9.1.3.3, 9.1.3.4, 9.1.3.7, 9.1.3.9, 9.1.3.12, 9.1.3.13, 9.1.3.14, 9.1.3.16, 9.1.3.17, 9.1.4, 9.2.1, 9.2.2 e 9.9.
27.1	O Relatório Anual da Autoridade de Monitoramento da LAI de 2018 faz parte do Relatório de Gestão 2018 da UNIR, a partir da página 100, em cujo capítulo CANAIS DE COMUNICAÇÃO - SOCIEDADE E UNIR (p. 107-9) é apresentada uma compilação dos pedidos de informação feitos, prazo médio de resposta, recursos, etc (peça 56) . Solicitam prazo até 30/9/2020 para concluir os trabalhos de adequação da página às deliberações do Acórdão. 
27.2	A peça 57 apresenta a Portaria de Nomeação da Autoridade de Monitoramento da LAI 217/2020/GR/UNIR.
27.3	A consulta efetuada à página da instituição constatou como cumpridos os itens 9.1.3.5, 9.1.3.6, 9.1.3.8, 9.1.3.15; cumpridos parcialmente os itens 9.1.1, 9.1.2, 9.1.3.1, 9.1.3.10, 9.1.3.11, 9.2.3, 9.2.4, 9.2.5, 9.3 e não cumpridos os itens 9.1.3.2, 9.1.3.3, 9.1.3.4, 9.1.3.7, 9.1.3.9, 9.1.3.12, 9.1.3.13, 9.1.3.14, 9.1.3.16, 9.1.3.17, 9.1.4, 9.2.1, 9.2.2 e 9.9.
Instituto Federal de Educação, Ciência e Tecnologia do Amapá (IFAP) 
28.	O Instituto Federal do Amapá - IFAP não apresentou informações, embora, em 11/8/2020, tenham sido alertados de que o não cumprimento de diligência ou de decisão do Tribunal, no prazo fixado, sem causa justificada, poderia ensejar a aplicação da multa prevista no art. 58, inciso IV, da Lei 8.443/1992 (peça 53) .
28.1	Após algumas tentativas malsucedidas, porque a página estava fora do ar, foi possível verificar que, na página do IFAP existe um banner Acesso à Informação na lista lateral de menus, o que permitiu identificar que foram cumpridos os itens 9.1.1, 9.1.3.1, 9.1.3.4, 9.1.3.5, 9.1.3.8, 9.1.3.10, 9.1.3.12, 9.1.3.13, 9.1.3.14, 9.1.3.17, 9.2.5, 9.3, 9.5; que foram cumpridos parcialmente os itens 9.1.2, 9.1.3.3, 9.1.3.7, 9.1.4; e não foram cumpridos os itens 9.1.3.2, 9.1.3.6, 9.1.3.9, 9.1.3.11, 9.1.3.15, 9.1.3.16.  Como não houve resposta à diligência, e não foi possível verificar na página da instituição, entende-se como não cumpridos os itens 9.2.1 a 9.2.4.
CONCLUSÃO
29.	Embora nenhuma das Universidades e Institutos tenha cumprido integralmente as deliberações do Acórdão 1943/2018-TCU-Plenáriolenário, algumas Ifes tiveram grandes progressos e as demais deram o impulso para a reformulação de sua página para atender os requisitos de transparência e estão trabalhando no seu atingimento, embora a pandemia talvez tenha retardado um pouco os resultados. Apenas o Instituto Federal do Amapá não apresentou resposta à diligência. Consulta efetuada teve sucesso em acessar a página, o que resultou nas constatações registradas no item 28.1 acima.
30.	A consideração de alguns itens como parcialmente cumpridos pode decorrer de não terem atendido integralmente o disposto no Acórdão, ou, também, por estarem desatualizados. Nesse ponto, é preciso compreender que a transparência não é um estado, mas sim uma ação. Ou seja, não é de todo adequado conferir à uma instituição a chancela da transparência. Essa condição, de transparência, deve ser diuturnamente realizada e demonstrada, mediante a adoção das necessárias providências pelos gestores das instituições.
31.	Assim, é possível que quando da realização da auditoria pela então Secex-PA, no ano de 2018, a situação era uma, atualmente seja outra e daqui a poucos meses venha a ser diferente. Essa característica indica que o Tribunal deve, considerando a existência de 110 Instituições Federais de Ensino, adotar doravante uma sistemática de ação de controle que seja mais eficiente e resolutiva, de modo a não dispender esforços e recursos em verificações rotineiras e comezinhas sobre aspectos que são de responsabilidade dos gestores públicos.
32.	Nesse sentido, esta SecexEducação estabeleceu como Diretriz que o tema "transparência" deve ser objeto de ação de controle na modalidade Acompanhamento, cujo objetivo principal tem sido, no escopo atualmente definido, a análise acerca dos Relatórios da Autoridade de Monitoramento da LAI que deveriam ser elaborados anualmente, mas que vem sendo subvalorizados. Será por meio dessa Linha de Defesa que a transparência das IFEs deverá ser, daqui para a frente, avaliada pelo Tribunal.      
33.	Considerando a existência de processos dedicados ao acompanhamento da Transparência nas Universidades (TC Processo 024.765-2020-1) e nos Institutos Federais (TC Processo 025.684/2020-5) , instituídos no espírito de atacar a causa raiz das impropriedades, de modo a aperfeiçoar as operações da Administração Pública, melhorar a eficiência dos gastos e induzir a adequação dos atos administrativos à conformidade com as leis e regulamentos, cumulado com a utilização dos esforços do TCU de forma eficiente e estratégica, contemplando a realização de trabalhos de amplo escopo, sistêmicos, estruturantes, com potencial transformador da realidade dos órgãos, entende-se que o prosseguimento do presente Monitoramento seria redundante e desnecessário, posto que insistir em averiguações em duplicidade pode resultar em um custo do controle maior que o eventual benefício dele advindo, motivo pelo qual será proposto o arquivamento destes autos. 
34.	Ademais, tem-se que as determinações expedidas no Acórdão 1943/2018-TCU-Plenário não se adequam ao novo paradigma estabelecido a partir da Resolução-TCU 315/2020. 
PROPOSTA DE ENCAMINHAMENTO
35.	Por todo o exposto, submetem-se os autos à consideração superior, propondo:
	a) encerrar o ciclo de monitoramento do Acórdão 1943/2018-TCU-Plenário, dispensando-se a continuidade da verificação quanto o cumprimento integral dos itens ainda pendentes, sem prejuízo de reexame em outras ações de controle;
	b) cientificar aos gestores das Instituições Federais de Ensino objeto deste processo que lhes cabe, em autotutela e de ofício, cumprir e fazer cumprir, independentemente de deliberação ou monitoramento por parte do TCU, os requisitos de transparência ativa e de transparência passiva previstos na Lei 12.527/2011, no Decreto 7.724/2012 e em outros normativos que criam aos órgãos a obrigação de divulgar informações de interesse da sociedade, e que eventuais irregularidades que venham a decorrer da não adoção das medidas necessárias podem sujeitar-lhes às sanções legalmente previstas;
	c) dar ciência do acórdão que vier a ser proferido à Fundação Universidade do Amazonas, à Universidade Federal de Roraima, ao Instituto Federal de Educação, Ciência e Tecnologia do Tocantins, ao Instituto Federal de Educação, Ciência e Tecnologia do Pará, ao Instituto Federal de Educação, Ciência e Tecnologia do Amapá, ao Instituto Federal de Educação, Ciência e Tecnologia do Acre, ao Instituto Federal de Educação, Ciência e Tecnologia de Roraima, ao Instituto Federal de Educação, Ciência e Tecnologia de Rondônia, à Universidade Federal do Pará, à Universidade Federal do Oeste do Pará, ao Instituto Federal de Educação, Ciência e Tecnologia do Amazonas, à Universidade Federal Rural da Amazônia, à Fundação Universidade Federal do Acre, à Fundação Universidade Federal do Amapá, à Fundação Universidade Federal de Rondônia, à Fundação Universidade Federal do Tocantins e à Universidade Federal do Sul e Sudeste do Pará, destacando que o relatório e o voto que fundamentam a deliberação podem ser acessados por meio do endereço eletrônico www.tcu.gov.br/acordaos; 
	d) apensar o presente processo ao TC Processo 001.732/2018-8, nos termos do inciso I do art. 169 do RITCU.

não há

Não atuou.

MONITORAMENTO. CUMPRIMENTO DE PARTE DAS DETERMINAÇÕES. DESCUMPRIMENTO DE DILIGÊNCIA DO TCU POR UM DOS GESTORES. MULTA,

MONITORAMENTO (MON)

Secretaria de Controle Externo da Educação, da Cultura e do Desporto (SecexEduc).

Trata-se de monitoramento do Acórdão 1943/2018-TCU-Plenário, proferido por ocasião do julgamento de auditoria realizada em diversas instituições federais de ensino superior da Região Norte do Brasil, com objetivo de verificar o cumprimento dos requisitos de transparência ativa e passiva previstos na Lei 12.527/2011, conhecida por Lei de Acesso à Informação (LAI) , no Decreto Federal 7.724/2012 e em outros normativos que criaram aos órgãos federais a obrigação de divulgar informações de interesse da sociedade. 
Após registrar a situação de cumprimento do acórdão por cada uma das instituições federais de ensino superior (Ifes) em questão, a unidade técnica registra que, embora nenhuma destas tenha cumprido integralmente as deliberações do acórdão em monitoramento, algumas apresentaram grandes progressos e as demais deram o impulso para a reformulação de suas páginas na internet, com vistas a atender os requisitos de transparência, e estão trabalhando no seu atingimento.
A SecexEducação registra ainda que o tema "transparência" é objeto de ação de controle na modalidade acompanhamento, cujo objetivo principal tem sido, no escopo atualmente definido, a análise acerca dos Relatórios da Autoridade de Monitoramento da LAI, que deveriam ser elaborados anualmente, mas que vem sendo subvalorizados.     
 Diante disso propõe que seja dada ciência a cada uma das Ifes da situação de cumprimento do acórdão em monitoramento, que seja dispensada a continuidade da verificação dos itens ainda pendentes daquele acórdão, sem prejuízo de eventual reexame em outras ações de controle. 
Feito breve resumo dos fatos, passo a decidir.
Considerando a existência de processos dedicados ao acompanhamento da Transparência nas Universidades (TC Processo 024.765-2020-1) e nos Institutos Federais (TC Processo 025.684/2020-5) , dispenso a continuidade do monitoramento dos itens ainda pendentes de cumprimento do Acórdão 1943/2018-TCU-Plenário.
Dou ciência a cada um dos gestores das Ifes envolvidas, acerca da situação de cumprimento do acórdão em monitoramento pelas instituições que administram, encaminhando-lhes cópia do Relatório que fundamenta o presente Voto, alertando que lhes cabe, em autotutela e de ofício, cumprir e fazer cumprir, independentemente de deliberação ou monitoramento por parte do TCU, os requisitos de transparência ativa e de transparência passiva previstos na Lei 12.527/2011, no Decreto 7.724/2012 e em outros normativos que criam aos órgãos a obrigação de divulgar informações de interesse da sociedade.
Finalmente, seguindo a pacífica jurisprudência do TCU, ante o não atendimento da diligência reiteradamente enviada por este Tribunal, e dos alertas encaminhados (peça 53, peças 155 e 171, do TC Processo 001.732/2018-8) , aplico a Marialva do Socorro Ramalho de Oliveira de Almeida, reitora do Instituto Federal de Educação, Ciência e Tecnologia do Amapá (IFAP) , silente quanto ao cumprimento das determinações expressas nos itens 9.1 a 9.3 e 9.5 do Acórdão 1943/2018-TCU-Plenário por aquela instituição, a multa prevista no art. 58, inciso IV, da Lei 8.443/1992.
Ante o exposto, VOTO para que seja adotada a minuta de acórdão que trago ao exame deste Colegiado.
TCU, Sala das Sessões, em 1º de dezembro de 2021.
WALTON ALENCAR RODRIGUES 
Relator